臺灣高等法院刑事判決
上　訴　人
即　被　告　丁○○
　　　　　　　　　 （現於台灣臺北看守所羈押中）
　　　　　　丙○○
　　　　　　　　　 （現於台灣臺北看守所羈押中）
上二人共同
選任辯護人　吳仟翼律師
上　訴　人
即　被　告　乙○○
　　　　　　　　　 （現於台灣臺北看守所羈押中）
　　　　　　甲○○
　　　　　　　　　 （現於台灣臺北看守所羈押中）
上二人共同
選任辯護人　林廷隆律師
上列上訴人等因擄人勒贖等案件，不服臺灣臺北地方法院92年度
重訴字第8號，中華民國93年1月5日及同月16 日第一審判決（起
訴案號：臺灣臺北地方法院檢察署91年度偵字第24195 號、92年
度偵字第312 號、第5566號；移送併辦案號：臺灣臺中地方法院
檢察署92年度偵字第22097 號），提起上訴，經判決後，由最高
法院第3 次發回更審，本院判決如下：
    主  文
原判決關於丁○○意圖勒贖擄人而故意殺被害人及共同意圖勒贖
而擄人暨定其執行刑部分；及丙○○意圖勒贖而擄人（二罪）暨
定其執行刑部分；及乙○○、甲○○部分均撤銷。
丁○○犯強盜罪而故意殺人，累犯，處無期徒刑，褫奪公權終身
；扣案如附表四編號一、附表一編號十四所示之物，均沒收。又
共同意圖勒贖而擄人，累犯，處有期徒刑拾伍年，褫奪公權捌年
；扣案如附表一編號十、十六、二十、二十一、二十二、二十六
、二十七所示之物，均沒收。應執行無期徒刑，褫奪公權終身；
扣案如附表四編號一、如附表一編號十、十四、十六、二十、二
十一、二十二、二十六、二十七之物，均沒收。
丙○○結夥三人以上攜帶兇器強盜，處有期徒刑拾參年；扣案如
附表四編號一、附表一編號十四所示之物，均沒收。又共同意圖
勒贖而擄人，處有期徒刑拾貳年；扣案如附表一編號十、十六、
二十、二十一、二十二、二十六、二十七所示之物，均沒收。應
執行有期徒刑貳拾年；扣案如附表四編號一、如附表一編號十、
十四、十六、二十、二十一、二十二、二十六、二十七之物，均
沒收。
乙○○、甲○○結夥三人以上攜帶兇器強盜，各處有期徒刑玖年
；扣案如附表四編號一、附表一編號十四所示之物，均沒收。又
共同意圖勒贖而擄人，各處有期徒刑捌年；扣案如附表一編號十
、十六、二十、二十一、二十二、二十六、二十七所示之物，均
沒收。各應執行有期徒刑拾陸年；扣案如附表四編號一、附表一
編號十、十四、十六、二十、二十一、二十二、二十六、二十七
所示之之物，均沒收。
    事  實
一、丁○○前因偽造文書案件，經本院判處有期徒刑3 月，如易
    科罰金，以300 元折算1 日確定，於民國（下同）91年5 月
    3 日執行完畢。丙○○曾因賭博罪，經臺灣臺北地方法院判
    處有期徒刑6月，併科罰金2,000元，於77年10月12日執行完
    畢，均不知悔改。
二、強盜劉增壽部分：
（一）緣丁○○於91年間為從事應召工作之王姵文擔任保護之工
      作，於91年3、4月間自王姵文處得知其應召之客人（對外
      以男女朋友相稱）劉增壽經濟狀況富裕，即生歹念，自同
      年6 月間起，利用王姵文均會告知與劉增壽見面時間之機
      會（因王姵文不願其與劉增壽為性行為之際，丁○○撥打
      電話過來），再透過姓名不詳已成年之徵信業者（無證據
      認定該業者就丁○○之下述犯行知情），查知劉增壽住於
      臺北縣五股鄉○○路○ 段22巷29號，即先觀察記錄劉增壽
      之行蹤。丁○○為遂行強盜劉增壽財物之目的，於同年 7
      月間某日邀同其兄丙○○、其姪子乙○○、乙○○之友人
      甲○○，4 人基於共同強盜之犯意聯絡，先於同年月17日
      前某日，至劉增壽前開住處附近等候，惟未遇劉增壽，迨
      於同年7 月16日，丁○○由王姵文處，探知劉增壽將自其
      位於連江縣（馬祖）老家回臺之消息後，於同月17日晚上
      7、8時許，由丁○○以電話通知丙○○，另由丙○○以電
      話通知乙○○、甲○○至劉增壽上開住處附近等候，於同
      日晚間11時許，見劉增壽一人獨自駕駛車號ＤＩ─3518號
      自小客車返回住處，丁○○即由隨身所攜帶公事包中取出
      其所有預藏在客觀上具有危險性，足以殺傷人身體之兇器
      鋁棒2 支及電擊棒1支，將鋁棒2支各交由乙○○、甲○○
      持用，電擊棒1 支則交由丙○○持用，由丁○○叫住劉增
      壽並喝令其坐入原所駕駛之前開車輛中，因劉增壽未遵從
      ，乙○○、甲○○、丙○○即各持上開鋁棒、電擊棒上前
      架住劉增壽，而與丁○○將劉增壽強拉入其前述所駕駛車
      輛內後座，再由丙○○駕駛上開車輛，丁○○坐於駕駛座
      旁，乙○○、甲○○則坐於劉增壽兩旁使其無法離去，丁○○隨即指示將劉增壽載至臺北市○○○路○段77 巷16號
      6樓之2丁○○租屋處，途中丁○○由隨身袋子中取出尼龍
      繩及眼罩（均未扣案），指示乙○○以繩子綑綁劉增壽雙
      手及雙腳，甲○○以眼罩遮住劉增壽雙眼，丁○○復自該
      隨身之袋子內取出以礦泉水空瓶盛裝之不明液體，並表示
      具有安眠效果後即指示乙○○強灌入劉增壽口中，到達丁○○前開租屋處後，丁○○為免他人察覺有異，又以帶酒
      味之不明液體強灌予劉增壽佯裝酒醉，再指示乙○○、甲○○先將劉增壽手、腳鬆綁、眼罩拿掉，共同攙扶劉增壽
      上樓，進入屋內後，丁○○見劉增壽意識不清且遭其等挾
      持亦無法反抗，即自劉增壽身上取得其所有之臺灣銀行馬
      祖分行（帳號：0000000000）、馬祖（連江縣）農會信用
      部（帳號：0000000000000000）、臺北五股郵局（帳號：
      0000000）、誠泰商業銀行（下稱誠泰銀行）莊敬分行（
      帳號：0000000000000000000）4家金融機構帳戶之金融卡
      ，並脅迫逼問劉增壽各該金融卡之領款密碼。
（二）取得上揭財物後，由丁○○將各該金融卡及密碼資料交付
      予丙○○外出領款，丙○○旋即於91年7 月17日晚上11時
      56分許起至同年月18日凌晨2 時10分許止，先後於如附表
      五編號1 至10、12至16所示時間、地點，持各如附表五編
      號1 至10、12至16所示之劉增壽所有金融卡插入自動提款
      機內並鍵入密碼，而以上開不正方法連續由各該自動付款
      設備取得劉增壽所有之如附表五編號1 至10、12至16所示
      數額之現金（其中附表五編號1至10 所提領之10次，附表
      五編號12至16所提領之5 次則各係接續為之，又除連江縣
      農會部分外，其他三家金融機構於每次被跨行提款均各扣
      手續費新臺幣 7元，以下手續費情形相同），且囿於金融
      卡之每日提領現金最高數額限制，為取得更多款項，丁○○並將其於91年間某不詳時間、地點所取得使用之第一商
      業銀行新竹東門分行戶名廖育章、帳號00000000000 號帳
      戶（下稱第一銀行廖育章帳戶，此係由不詳姓名之人冒用
      廖育章名義所申辦，惟此部分無證據認定乙○○、甲○○
      、丁○○、丙○○知情）之資料交付丙○○，供為轉帳之
      用，而由丙○○在如附表五編號11所示時間、地點，持用
      如附表五編號11所示金融卡插入自動付款設備中並鍵入密
      碼為轉帳操作，將新臺幣（下同）10萬元（金融機構於轉
      帳時扣手續費18元，以下情形相同）匯入第一銀行廖育章
      帳戶內，而以此不正方法使得丁○○所使用廖育章帳戶內
      存款債權數額增加之利益，丙○○所領得之上開如附表五
      編號1 至10、12至16所示款項則交由丁○○分配，乙○○
      、甲○○、丙○○於91年7月18日凌晨3、4時許先各分得4
      萬元。
（三）當日凌晨丁○○、丙○○、乙○○、甲○○即商議欲將劉
      增壽釋回，至已取得之劉增壽所有上開金融卡仍推由丙○○後續再提領之，隨即於同年月18日凌晨4 時許，由丙○○駕駛上開劉增壽之自小客車，夥同丁○○、乙○○、甲○○三人押送劉增壽至臺北縣五股鄉劉增壽前開住處附近
      ，甲○○、乙○○二人先後下車而由丁○○、丙○○負責
      處理劉增壽釋放事宜，丁○○隨即駕駛前開車輛續在附近
      繞行，迨丙○○亦下車離去後，丁○○唯恐劉增壽報案，
      遂單獨基於殺人之犯意，於同日凌晨4時許至上午9時許期
      間某一時間，在不詳地點，以不詳方式乘劉增壽意識不清
      無力抵抗之際，殺害劉增壽死亡，並將劉增壽屍體置於丁○○故鄉台中縣霧峰鄉鄰○○○○道路，即臺中縣太平市
      ○○里○○路電信桿中西枝72左分65左分3約50公尺處路
      旁山坡下，旋即駕車北返。
（四）嗣於同年月18日下午4時零2分起至同年月23日上午10時59
      分許止，丙○○承其前與丁○○、乙○○、甲○○共同意
      圖為自己不法所有及為得財產上不法利益之概括犯意聯絡
      ，再先後於如附表五編號17至27、44至54所示時間地點，
      持各該劉增壽所有金融卡插入自動提款機內並鍵入密碼，
      而以上開不正方法連續由各該自動付款設備取得各該數額
      之現金（各該同一地點密接提領者則分別係接續為之），
      及先後於如附表五編號28至43所示時間、地點，以各該劉
      增壽所有之金融卡插入自動付款設備中並鍵入密碼為轉帳
      操作，將各該金額匯入第一銀行廖育章帳戶內，而連續以
      此不正方法得丁○○所使用之廖育章帳戶內存款債權數額
      增加之利益（各該同一地點密接轉帳者則分別係接續為之
      ），其等先後提領及轉帳得款共計達233萬1千600元，除
      乙○○、甲○○於91年7月25日左右，在臺北市○○○路
      科技猴餐廳內，復自丁○○、丙○○處分得各8萬元（起
      訴書誤載為3、4萬元），及丙○○再分得10餘萬元，丁○○另償還王姵文50 萬元外，餘款則均由丁○○取得。
（五）嗣因劉增壽行蹤不明且存款有遭人領用情形，劉增壽之兄
      劉增發即於91年7月24日向臺北市政府警察局刑警大隊報
      案請求偵辦。同年8月16日12時50分許，臺中縣民陳東發
      在臺中縣太平市○○里○○路電信桿中西枝72左分65左分
      3 約50公尺處路旁山坡下發現已死亡達一月之不明身分之
      屍體，經內政部刑事警察局ＤＮＡ鑑驗，確定是失蹤之陳
      又金之子劉增壽，內政部警政署刑事警察局即接手調查本
      案，並向臺北市政府警察局調取相關卷宗，發現在91年7
      月17日當天起，被害人劉增壽之金融卡曾遭不詳身分之男
      子提領款項，且計遭持續提領約4至5日，其等調閱相關資
      金往來資料發現存款係遭轉帳至戶名廖育章之第一銀行新
      竹東門分行帳戶，然後清查他的帳戶，發現該帳戶是1個
      人頭帳戶，才又根據該人頭帳戶調查後，通知曾經匯款至
      該帳戶之鍾慶福、蔡文華協助，並據其等供稱係遭人恐嚇
      才匯款（丁○○恐嚇鍾慶福、蔡文華部分，經判處有期徒
      刑二年部分已確定），始依其等所提供歹徒恐嚇所使用之
      電話通聯資料分析，發現聯絡的對象大都是丁○○、丙○○等人申請使用之電話門號，且由相關之通聯資料發現丁○○、丙○○等人在91年7月16、17日曾在劉增壽前開住
      處出現，警方於91年11月即研判丁○○、丙○○、乙○○
      、甲○○等人涉嫌劉增壽命案，後來由報紙得知他們另涉
      及戊○○之擄人勒贖案件（如犯罪事實欄三部分所述），
      遭收押禁見後，亦曾詢問該案件承辦之臺北縣政府警察局
      新店分局得知該犯罪集團係以丁○○為首，警方即於91年
      12月3日借提其等查證，丁○○、丙○○、乙○○、甲○○見無可抵賴，始寫下自白書承認有以劉增壽之金融卡提
      款、轉帳，因而查獲丁○○等人強盜劉增壽之情。再劉增
      壽所有之ＤＩ─3518號小客車至92年4月下旬，始在臺北
      市○○街、建國北路口附近之宋七力顯像館空地被尋獲，
      但該車內部已清洗，未鑑驗得何證據。
三、贖人勒贖戊○○部分：
    丁○○另於91年8月間某日得知戊○○之相關資料，認有機
    可乘後，即邀同丙○○基於共同意圖勒贖而擄人之犯意聯絡
    ，先推由丁○○數次觀察記錄戊○○之行蹤，丙○○則多次
    騎乘丁○○所有ＣＢＣ─099號重型機車監視及尾隨跟蹤戊○○，且丁○○為遂行擄人勒贖之計畫，單獨意圖為自己不
    法之所有，於91年11月25日下午2時許，在臺北市○○街新
    生公園旁，持自己所有且足以對人之生命、身體、安全構成
    威脅而堪供為兇器使用之如附表一編號十所示Ｔ型扳手1支
    （附表十之扳手係2支，丁○○使用其中1支，以下情形均相
    同），竊取沈明河所有懸掛在車號ＣＵ─1366號廂型車上之
    車牌2面，丁○○得手後，旋即於同日聯繫錢阿秋（業經原
    審法院於92年9月29日判決有期徒刑10年確定在案），及囑
    由丙○○聯繫乙○○、甲○○至戊○○上班之臺北市○○○
    路○段258巷29號1樓「津泉實業有限公司」附近會合後，經
    丁○○告知錢阿秋、乙○○、甲○○共同擄押戊○○勒贖之
    計畫後，渠5人遂共同基於意圖勒贖而擄人之犯意聯絡，由
    丙○○將丁○○前述所竊得之沈明河所有車號ＣＵ─1366號
    車牌2面，懸掛在其前於同年月18日下午向不知情之鄰居何
    主中所借得車號ＤＥ─1981號廂型車上，並駕駛該箱型車在
    附近等候，作為渠等擄人勒贖之交通工具，再由丁○○、錢
    阿秋、乙○○、甲○○四人於當晚六時許在上開地點，趁戊○○下班行至該處騎樓騎車欲離去之際，將戊○○圍住出言
    要求其合作，戊○○不得不進入前開丙○○駛來之廂型車後
    座內，於車上由同乘坐後座之錢阿秋、乙○○、甲○○等人
    以（頸部縫住之）黑色衣服套住戊○○之頭部，並以絲襪綑
    綁戊○○雙手，再由丁○○喝令戊○○以其所有0000000000
    號之行動電話撥打其父許信雄及其母之行動電話（分別為00
    00000000號及0000000000號），要求其父母須匯款60萬元後
    戊○○始可離開，否則要將戊○○帶到山上脫光衣服打到殘
    廢，而要求戊○○告知其父許信雄須各以20萬元分別匯款至
    其以齊俊樑名義開設之帳戶即「陽信商業銀行」（下稱陽信
    銀行）帳號00000000000 號、「板信商業銀行」（下稱板信
    銀行）帳號00000000000000號及「萬通商業銀行」（下稱萬
    通銀行）帳號00000000000000號等帳戶內（丁○○假冒齊俊
    樑名義開設帳戶，犯偽造文書罪部分，業經判決確定）。錢
    阿秋在車上並出聲要戊○○合作一點，嗣渠等將戊○○載至
    台北市○○○路○段77巷16號6樓之2 丁○○居住處樓下，由
    錢阿秋將戊○○背負上樓，再由丁○○另以紅色塑膠繩捆綁
    戊○○雙腳；戊○○之父許信雄接獲前開電話，於當晚7 時
    20分許確定戊○○已遭綁架，認為事態嚴重後，遂前往臺北
    縣政府警察局新店分局報案，警方要求許信雄虛與委蛇，分
    次匯款以爭取時間，許信雄即於次日即91年11月26日凌晨1
    時52分許、下午2時31分許、5時34分許，先後分3次匯款5萬
    元、10萬元、5 萬元至上開「陽信銀行」帳戶內共計20萬元
    ，丁○○再指示丙○○持前開陽信銀行金融卡至附近銀行提
    款，丙○○遂頭戴假髮、帽子先於同年月26日凌晨3 時至附
    近不詳銀行提款機提領5萬元，再於當日下午4時許，至附近
    之臺北銀行長安東路分行提款機提領6 萬元共計11萬元得手
    後，由丁○○分配予丙○○、錢阿秋、甲○○各2 萬元，乙○○1 萬元，其餘贖款歸丁○○獨有。嗣於同日晚上10時35
    分許，經警循線在臺北市○○○路○ 段77巷16號前，查獲正
    欲騎乘前開車號ＣＢＣ─099號重型機車之丙○○後，經丙○○帶警於當晚10時40分許，至前開丁○○居住處查獲丁○○、錢阿秋與甲○○等人，當場救回仍受控制之戊○○，並
    在丁○○、丙○○、錢阿秋及甲○○等人身上起獲剩餘如附
    表一編號28所示之勒贖得款共76,100元，於丙○○身上起出
    為丁○○所有供其提領前開勒贖得款所用如附表一編號20、
    21 、22號所示上開3家銀行之金融卡共3張，及編號26之銀
    行帳號紀錄單5張，又在現場扣得如附表一編號16所示供其
    等綑綁戊○○手腳之絲襪、紅色塑膠繩，暨套在戊○○頭部
    之黑色衣服各1件，如附表一編號27所示供上述丙○○至提
    款機領款時戴用之假髮、帽子各1件，如附表一編號10所示
    丁○○所有供其竊取上開車牌所用Ｔ型扳手1支，及丁○○
    所有供其等為如事實欄一所示擄走劉增壽時所用之如附表一
    編號14所示電擊棒1支，與其餘如附表一所示物品；再循線
    於翌日即同年月27日凌晨2時40分許，在臺中縣太平市○○
    路600 巷30號查獲乙○○；另於91年12月3日經丁○○、丙○○、錢阿秋分別同意搜索後，在丁○○上開租屋處當場扣
    得如附表二所示之物，在丙○○位於臺北市○○街28巷13號
    住處扣得如附表三所示之物，在錢阿秋位於臺北市○○路
    199巷35 號2樓住處，扣得錢阿秋所有上海商業儲蓄銀行存
    摺1本；又於91年12月4日經丙○○同意搜索後，在其駕駛車
    號ＤＥ
    ─1981號自用小客車內扣得丁○○所有供前開如事實欄一所
    示對劉增壽強盜所用之如附表四編號1所示鋁棒2支暨其餘物
    品；復於92年1月3日在丁○○上開租屋處扣得如附表六所示
    物品。
四、案經內政部警政署刑事警察局、臺北縣政府警察局新店分局
    、臺北市政府警察局大安分局分別報請臺灣臺北地方法院檢
    察署檢察官偵查起訴，及由劉增壽之兄己○○報請臺北市政
    府警察局刑警大隊移請臺灣臺北地方法院檢察署檢察官呈請
    臺灣高等法院檢察署核轉臺灣臺中地方法院檢察署檢察官偵
    查後併案審理（丁○○另外所犯之恐嚇、竊盜、侵占、偽造
    文書罪及丙○○另外所犯之偽造文書罪均已判決確定）。
    理  由
甲、程序方面：
一、被告丁○○警詢陳述之證據能力：
    按被告之自白，須非出於強暴、脅迫、利誘、詐欺、疲勞訊
    問、違法羈押或其他不正之方法，且與事實相符者，始得採
    為證據，刑事訴訟法第156條第1項定有明文。查本案上訴人
    即被告丁○○雖辯稱，其於92年1月22日該次經警借提詢問
    之供述，係遭刑求後所為，且其在當日解還臺灣臺北看守所
    時曾自述被刑求，經檢驗並有雙手腕紅腫之情形，亦有該日
    臺灣臺北看守所新收借提還押被告內外傷記錄表影本一份在
    卷可憑。惟就其所稱遭刑求之情形，其在當日解還之偵查訊
    問時係指稱：有遭警員毆打頭部，在偵訊時並將伊手腳銬在
    一起，使伊手的顏色現在不一樣，但並無外傷等語；於檢察
    官訊問並提供曾訊問被告丁○○之警員照片供其指認時，稱
    係遭警員蕭瑞豪在廁所、偵訊室外走道毆打右太陽穴，當時
    無其他人在場等語；於原審法院審理中則謂：當時詢問伊之
    警員蕭瑞豪曾打伊右太陽穴，但沒有外傷，尚有其他傷害係
    其他警員所打，當天伊回到看守所時左手有紅腫，亦係遭警
    員蕭瑞豪用力扯伊雙手所造成等情。關於其是日所受雙手手
    腕紅腫之傷害究竟係因遭手腳銬在一起，或係因警員蕭瑞豪
    用力拉扯所致，已有不符。而證人即警員蕭瑞豪於原審法院
    審理中結證稱：當日並無毆打被告丁○○之行為，並稱當日
    係伊負責製作筆錄，並未陪同被告丁○○上洗手間，當日怕
    其情緒激動有對其上手銬，且製作筆錄時因為有些證詞對被
    告丁○○不利，其有站起來，伊等有上前制止等語。則就被
    告丁○○所稱係在廁所及偵訊室外走道遭警員蕭瑞豪毆打一
    事是否屬實，已有可疑；且就被告丁○○當日雙手手腕僅有
    紅腫之傷勢，係因其戴上手銬於坐立行進間碰觸所致，或如
    證人即警員蕭瑞豪所稱因被告丁○○情緒激動而曾上前制止
    時所造成，亦非無可能；抑且，被告丁○○於當日解還至臺
    灣臺北地方法院檢察署時，雖如前述稱有遭刑求，惟經檢察
    官提示警詢筆錄後，其僅就91年7月18日曾否至新竹關西地
    區一事謂筆錄記載與其所述不符，其餘供述則稱均實在。而
    就該日其在91年7月18日究竟有無離開臺北一事受詢問時，
    其有供稱曾到新竹關西，該筆錄卻未予記載而以其回答內容
    為無法說明，與其所表達意思不符之部分。證人蕭瑞豪已證
    稱筆錄後來有出示與被告丁○○，訊問其有無誤載或要補充
    者，每一段筆錄亦有唸給被告丁○○聽。該份筆錄記載縱有
    未就被告丁○○供述內容逐字記載之情形，仍與被告丁○○
    所辯稱該次受詢問時之供述非出於自由意志者有間，遑論被
    告丁○○於91年12月4日警詢中即曾供稱：91年7月18日上午
    其將被害人劉增壽所有車輛停放在台北縣五股鄉○○路某金
    紙店前，隨即返回上開租屋處，且當日並未離開臺北市等語
    ，以被告丁○○是日所述此部分情節已見其前為相同供述，
    其餘供述之內容，如前述，復據被告丁○○於偵查中供稱均
    屬實等情，更難認被告丁○○該日有何遭強暴、脅迫等而為
    前開供述之情形，合先敘明。
二、證人即共同被告丁○○、丙○○、乙○○、甲○○審判外陳
    述之證據能力：
    原審法院依法對於各共同被告分離審判，使各共同被告就他
    被告之犯罪事實以證人地位具結並接受詰問，被告之詰問權
    及對質權已獲確保，核先敘明。而共同被告丁○○、丙○○
    、乙○○、甲○○於警詢及偵查中所為不利於他被告之陳述
    ，就他被告本人而言，均屬刑事訴訟法第159條第1項規定之
    傳聞證據，惟被告之對質詰問權已延緩至審判程序中行使及
    確保，且被告及辯護人亦同意該警詢筆錄作為證據，依刑事
    訴訟法第159條之5第1 項規定，得為證據。綜上，共同被告
    於審判外之證言，包括警詢筆錄對於他被告不利之陳述，均
    具證據能力。
三、被告以外之人陳東發、劉正安、沈明河、何主中於警詢供述
    之證據能力：
    查被告及其等辯護人，對於證人即被告以外之人陳東發、劉
    正安、沈明河、何主中之警詢筆錄，均同意而不爭執證據能
    力（見本院卷第108、109頁），是依刑事訴訟法第159條之5
    第1項核有證據能力。
乙、實體部分：
壹、認定被害人劉增壽部分犯罪事實所憑證據及理由：
一、關於被告丁○○、丙○○、乙○○、甲○○共同強盜劉增壽
    財物部分：
    訊據被告丁○○、丙○○、乙○○、甲○○固均坦承有於上
    揭時地找被害人劉增壽，並在劉增壽上車後綑綁其手腳、令
    其戴上眼罩，到達被告丁○○住處後仍綑綁被害人劉增壽，
    及被告丁○○有向被害人劉增壽拿取上開金融卡再經被告丙○○前往領款後，當日由丁○○分配與被告丙○○、乙○○
    、甲○○各4萬元，相隔約1星期後再分配與被告丙○○10萬
    餘元、被告乙○○、甲○○各8 萬元，另還給王姵文50萬元
    等事實，惟均矢口否認係意圖勒贖或強盜而為上開行為，被
    告丁○○辯稱：係因案外人王姵文告知曾遭劉增壽竊走價值
    約130萬餘元之紀念手錶1支，其才主動欲代為處理，且係被
    害人劉增壽表示已將該手錶變賣約130 萬餘元，並為歸還變
    賣得款才交付伊等前開金融卡、提供密碼資料由伊等前往領
    款，所提領逾130 萬餘元之部分，則係因劉增壽同意交付其
    等作為催討債務之佣金，並非擄人勒贖及強盜云云。被告丙○○則辯稱：被告丁○○僅告知伊等因與被害人劉增壽為1
    只價值130 萬餘元手錶而有債務糾紛，才應被告丁○○之邀
    前往一起催討債務，並聯絡被告乙○○、甲○○前來幫忙，
    前後所分得款項亦係代為討債之報酬，並非為勒贖而擄劉增
    壽，亦非強盜之行為云云。被告乙○○、甲○○則辯稱：共
    同被告丁○○係告知渠等因與被害人劉增壽為1只價值130萬
    餘元手錶而有債務糾紛，才應被告丁○○、丙○○之邀前往
    一起催討債務，所分得之款項前後共計12萬元，則係代為討
    債之報酬，並非擄人勒贖及強盜行為云云。惟查：
（一）被告丁○○確有委請姓名不詳已成年之徵信業者查知被害
      人劉增壽住處，再觀察記錄被害人劉增壽行蹤後，於前開
      時地聯繫被告丙○○、乙○○、甲○○陪同，由被告丙○○、乙○○、甲○○分持扣案之兇器如附表一編號14所示
      電擊棒1 支、附表四編號1 所示鋁棒2 支強令被害人劉增
      壽上車後帶往前開丁○○租屋處，並以綑綁劉增壽手腳、
      強令其戴上眼罩等方式剝奪其行動自由，再自被害人劉增
      壽處取得其所有前述金融卡4 張及密碼資料後，先後提領
      、轉帳取得如附表五所示各該款項等情，業據被告丁○○
      、丙○○分別供承在卷，且與被告乙○○、甲○○所述互
      核相符，而就其等尚有在車上及被告丁○○租屋處強灌不
      明液體使被害人劉增壽意識不清一節，被告丁○○雖辯稱
      ，令被告乙○○強灌被害人劉增壽之液體，係以礦泉水加
      入康得六百類之治療感冒藥物，且僅有口頭向被害人劉增
      壽恫稱將灌其酒，讓其似酒醉狀，實際上並未強灌該液體
      云云。然被告甲○○於原審法院審理中已供稱：被害人劉
      增壽遭其等控制後有見到其迷迷糊糊愛睡覺的樣子，被告
      丁○○並有表示灌被害人劉增壽之藥為安眠藥等語（參見
      原審法院92年11月24日審理筆錄），核與被告乙○○所供
      稱：強灌藥予被害人劉增壽時，被告丁○○有說係灌安眠
      藥等情相符。再參諸被告丙○○亦供稱：被害人劉增壽在
      被告丁○○租屋處迄離開之期間，意識並非清楚，若如被
      告丁○○所稱僅令被害人劉增壽服用康得六百類之治療感
      冒藥物，當不致使被害人劉增壽意識不清，足見被告丁○○確有指示將使人意識不清之不明液體強灌被害人劉增壽
      ，以遂行剝奪被害人劉增壽行動自由之行為。是以，被告
      丁○○、丙○○、乙○○、甲○○確有妨害被害人劉增壽
      自由之行為。
（二）被告丁○○、丙○○、乙○○、甲○○四人均辯稱其等所
      為僅係向被害人劉增壽催討債務，並非強盜取財云云。經
      查：
    (1)被告丁○○、丙○○、乙○○、甲○○4 人所辯催討債務
      無非係指被告丁○○代案外人王姵文向被害人劉增壽索取
      王姵文遭竊之價值130萬餘元手錶乙事。然究竟劉增壽有
      無偷竊王姵文之手錶？證人王姵文於警詢時、偵查中及原
      審法院及本院審理中始終證稱：被害人劉增壽並無竊走其
      所有手錶之情事，劉增壽亦未積欠其債務，伊並未曾告知
      被告丁○○此情或委託其代為處理，其與被害人劉增壽間
      並無金錢糾紛等語（見本院前審更(二)卷第154至158頁）。
      而被告丁○○於警訊時即自承王姵文並未委託伊向劉增壽
      索回手錶之事（見24195號偵查卷第144頁背面）。已難認
      被告丁○○所稱係得知證人王姵文與被害人劉增壽間有手
      錶之債務糾紛，始代為向被害人劉增壽催討者屬實。
    (2)抑且，共同被告間對於所謂「催討債務」之情節，所供亦
      不相符，被告丙○○於原審法院審理中供稱：上車前被告
      丁○○有告知被害人劉增壽要不要與其處理債務云云，已
      與被告乙○○於警詢時所供：其等令被害人劉增壽上車前
      ，被告丁○○係質問被害人劉增壽有偷拿被告丁○○所有
      名錶云云，已不相符，而被告乙○○於原審法院92年11月
      10日審理中所供述：其與被告甲○○、被告丁○○、丙○○與被害人劉增壽見面迄令被害人劉增壽進入前述原本為
      被害人劉增壽所駕駛之ＤＩ─3518號自用小客車後座間，
      被害人劉增壽並未與其4 人交談，只有被告丁○○有叫被
      害人劉增壽之姓名，然後其等即將被害人劉增壽拉上車等
      語，亦與其等上揭所供不符。再者，就被害人劉增壽在車
      上經被告丁○○質問該手錶時之回應，被告甲○○更稱被
      害人劉增壽當場曾表示無此事（見91年12月6 日警詢筆錄
      ），亦與被告丁○○、丙○○所稱被害人劉增壽有告知該
      只手錶遭其變賣得款約130萬餘元等情不符，究竟被告丁○○有無向被害人劉增壽表明為處理債務糾紛，已值存疑
      。
    (3)況且，被告丁○○雖辯稱係代證人王姵文向被害人劉增壽
      催討130 萬元，惟依其所自承情節，事後卻僅在91年7 月
      20餘日時曾將所取得2,331,600 元中之50萬元交付與證人
      王姵文，已與其所辯稱為催討債務130 萬元一事不符，且
      以其等實際提領取得233 萬餘元，又遠高於其所稱催討之
      數額130 萬元，被告丁○○復辯稱高於130 萬元之部分係
      作為其與被告丙○○、乙○○、甲○○等人催討債務之報
      酬，衡以僅報酬金額即幾近債務數額之情，委託催討債務
      而應給付報酬之人又係證人王姵文而與被害人劉增壽無涉
      ，被害人劉增壽焉有同意交付之可能，均足見被告丁○○
      等人並非為催討債務而為強盜之行為，其等應係基於強盜
      之不法所有意圖，昭然甚明。
    (4)被告丙○○、乙○○及甲○○雖一再辯稱其等是信賴被告
      丁○○告知去討債而信以為真，主觀上並未有強盜犯意云
      云。然查，被告丙○○、乙○○及甲○○對於「被告丁○○如何告知討債」、「討何種債」、「為誰討債」之詳細
      原委、背景、時地從未供述具體事實，是以，縱被告丁○○真有泛泛如此陳述，何以其等主觀上就認定與被害人間
      有債權債務關係，況且，被告丙○○、乙○○及甲○○客
      觀上既未聽聞被告丁○○協談債務之清償方案，其等所為
      本案犯罪手法，係以鋁棒、電擊棒強制被害人劉增壽上車
      ，復以對被害人以尼龍繩綑綁、以眼罩遮眼，再對被害人
      強灌不明液體，均顯示其等不欲被害人劉增壽查覺犯案之
      人，且壓制被害人劉增壽抵抗之可能，所為手法均與討債
      方式不符，亦難認被告丙○○、乙○○及甲○○主觀之犯
      意係為討債。況且，被告丁○○、丙○○與乙○○所述情
      節，在其等強令被害人劉增壽上車後迄被告乙○○、甲○○2人離去之期間，被告丁○○並無與所代為催討債務之
      證人王姵文為任何聯繫以洽商債務清償之方式等事宜，被
      告丙○○竟絲毫不疑，亦顯悖於常情。
    (5)綜上所述，殊難認被告丁○○係代證人王姵文向被害人劉
      增壽催討竊取之手錶債務始為前開行為，亦難認有具體情
      況足使被告丙○○、乙○○、甲○○主觀上認僅為討債而
      為上開行為，且有合法正當之理由可令被害人劉增壽交付
      上開財物，而非強盜之行為。
（三）被告甲○○於原審法院92年11月24日審理期日曾供稱：91
      年7月17日前即曾與被告乙○○、丁○○、丙○○4人先至
      被害人劉增壽上開住處等候被害人劉增壽約有7、8小時之
      久，並稱其間被告丁○○要求其等保持安靜以免遭人發現
      等語，核與被告丙○○所供承案發前即曾至被害人劉增壽
      住處附近埋伏數次等情相符，以其等事先周詳勘查之情狀
      ，及覓得被害人劉增壽後，被告丁○○尚且提供扣案兇器
      鋁棒2支、電擊棒1支分別交付與被告丙○○、乙○○、甲○○在先，被害人劉增壽甫上車，丁○○又分別令被告乙○○、甲○○以綑綁其手腳及戴上眼罩，其間復提供前開
      不明液體使被害人劉增壽昏迷之情形，顯示被告丁○○事
      前即有詳盡計劃除剝奪被害人劉增壽行動自由外，並有令
      被害人劉增壽無法辨識將被帶往何處及令其意識不清無法
      反抗，甚至製造被害人劉增壽係酒醉圖掩人耳目之方式，
      若僅為催討債務，何以須如此大費周章，此已可見被告丁○○絲毫無任何預期被害人劉增壽同意配合清償債務或提
      供相當擔保之可能；尤有進者，被告丁○○、丙○○亦供
      承：被害人劉增壽離去前並未取回所交付上開金融卡而任
      由其等提領，雖被告丁○○又稱：係因查得被害人劉增壽
      上開帳戶內共計有高於200 萬元之金額，且已與被害人劉
      增壽協調經同意高於130 萬元者即作為其可得佣金，被害
      人劉增壽且說不會再使用各該帳戶才未取回云云。但經檢
      察官詰問以既然被害人劉增壽同意給付，為何不由被害人
      劉增壽 1次提領而須取走其提款卡分次多日提領時，其既
      答稱怕被害人劉增壽又反悔。則何以被告丁○○竟又不懼
      被害人劉增壽因反悔而於離去後即辦理各該帳戶停止給付
      或將其中款項先行領走，致其等無法取得催討之債款及報
      酬，丁○○所辯有悖常情；是由前述情節觀之，被告丁○○實係為強盜而擄走被害人劉增壽，且由被告丙○○對前
      述不合常情之處竟無疑問而參與為前述行為，亦可見其實
      明知被告丁○○邀其參與者係強盜之行為，被告丁○○、
      丙○○2 人所辯，顯圖飾卸之詞，均難採信；此外，復有
      兇器如附表四編號1所示鋁棒2支、如附表一編號14所示電
      擊棒1 支扣案，及被害人劉增壽所有臺灣銀行、郵局、連
      江縣馬祖農會、誠泰銀行帳戶之往來明細表、第一銀行廖
      育章帳戶往來明細表各1份可資佐證。被告4人強盜劉增壽
      之犯行，已堪認定。
二、關於上訴人即被告丁○○強盜而故意殺害被害人劉增壽部分
    ：
    訊據被告丁○○矢口否認有前揭對被害人劉增壽為強盜行為
    後故意予以殺害之行為，辯稱：91年7 月18日凌晨5 時許伊
    與被告丙○○、乙○○、甲○○共同商議載送被害人劉增壽
    返回其五股鄉住處，於被告乙○○、甲○○、丙○○先後下
    車後，伊將被害人劉增壽前揭車輛駕駛至被害人劉增壽住處
    附近之臺北縣五股鄉○○路某金紙店前，伊即下車搭乘計程
    車返回前開租屋處，並未殺害被害人劉增壽云云。然查：
（一）案外人陳東發於91年8月16日12時50 分許，在臺中縣太平
      市○○里○○路電信桿中西枝72左分65左分3 約50公尺處
      路旁山坡下發現一名屍體之事實，業據證人陳東發陳述在
      卷，而該具屍體，經過ＤＮＡ鑑定結果，與被害人劉增壽
      親生母親陳水金為親子關係機率達99‧998%，並經被害人
      劉增壽之侄子劉正安指認無訛後辦理領回該屍體等情，有
      內政部警政署刑事警察局鑑驗書1份在卷可考，並據證人
      劉正安供述在卷，堪認上揭屍體確係劉增壽本人，被害人
      劉增壽確已死亡之事實，已堪認定。
（二）關於被害人劉增壽之死亡是否他殺乙節：
    (1)證人即被害人劉增壽之兄己○○於本院具結證稱：91年7
      月17日下午6 時30分許被害人劉增壽離開康門有限公司後
      即未再與家人聯絡（見本院卷第309 頁）；證人王姵文於
      警詢時、偵查中復證稱約於91年7 月16日與被害人劉增壽
      通話後，雖曾撥打被害人劉增壽之電話均未曾取得聯繫等
      語，再參諸共同被告乙○○、甲○○所供述於同年月18日
      凌晨4、5時許下車離去時，被害人劉增壽尚與被告丁○○
      、丙○○同乘坐於該車內，手仍遭綁住，被告丙○○則供
      稱其係繼該2 人之後離去，斯時被害人劉增壽仍未離去，
      手亦仍被綁住等語，並據被告丁○○為相同供述，及經被
      告乙○○、甲○○於警詢時均指認被害人劉增壽之屍體所
      著衣物，與其等在91年7 月18日凌晨4、5時許最後見到被
      害人劉增壽時所穿著之衣物相同等情，已堪認於91年7 月
      18日凌晨4、5時許被告乙○○、甲○○、丙○○相繼離去
      後未久，被害人劉增壽即遭殺害。
    (2)被害人劉增壽為馬祖人，在台北及馬祖均有公司，平常住
      在馬祖及台北縣五股鄉等情，業經被害人劉增壽之兄己○○證明（見本院卷第309 頁），足認被害人劉增壽核與陳
      屍之台中縣山區無地緣關係，而被害人劉增壽於突遭被告
      丁○○強盜之後，焉有隨即獨自跑到台中山區自殺之動機
      ，而臺灣臺中地方法院檢察署法醫師高大成進行解剖鑑定
      結果，鑑定意見亦認他殺之可能性較高，此有臺灣臺中地
      方法院檢察署91年9 月12日法醫解剖記錄附卷可稽（見相
      字卷第50至第54頁）；又本院再次函詢後臺灣臺中地方法
      院檢察署法醫高大成於95年11月6 日函覆本院：「由周圍
      之狀況及發現之地點，非一般自殺者或遊山玩水所會去之
      位置且與死者無地緣之關係。死者被發現時：死亡姿勢雙
      手後仰、腳彎曲，非病死姿勢。現場亦沒有發現自殺所用
      之繩索或器物。腳穿五指襪並無滑破之痕跡，衣服、褲子
      亦無刮破、滑破之所見。手、足、頭、全身並無特殊之致
      命骨折之所見，故顯非意外之死亡。（亦未有）致死性車
      禍後遭棄屍所常見之脛骨骨折、肱骨骨折或膝蓋骨骨折。
      死者確定為他殺」，此亦有臺灣臺中地方法院檢察署91年
      9月12日法醫解剖記錄及法醫高大成於95年11月2日函覆本
      院之說明（見本院卷第226、227頁），是被害人劉增壽遭
      他殺之事實亦堪確認。
（三）關於導致被害人劉增壽死亡之原因乙節：
    (1)被害人劉增壽於91年8 月16日屍體被發現當時，身體已腐
      爛，上半身已見骨，頭髮並已掉光，頭部腐爛結果只剩頭
      骨，此業據證人即發現人陳東發陳明（見相驗卷第5 、11
      、12頁），且有屍體被發現時之照片8 幀在卷可憑（見相
      驗卷第7頁至第8頁），又臺灣臺中地方法院檢察署檢察官
      督同法醫師高大成解剖結果：「上半身幾乎骨化、胸腹部
      器官均已腐販」、並於死因初步鑑定欄載：「三、關於其
      死因推斷死亡時間約為1至2月，死因：因上半身腐敗迅速
      ，可能有出血或傷口，故蟲吃得較快，又不見死蟲屍殼，
      應可知非毒物中毒死亡。四、死者亦『有可能』為頸部受
      扼所造成之窒息死亡，因齒齦呈現粉紅色之表徵。不管如
      何死亡，以他殺之可能性較高」，有臺灣臺中地方法院檢
      察署法醫師高大成所出具之解剖紀錄、相驗屍體證明書各
      一份附卷可按（見相字卷第54頁）。本院為盡法院之澄清
      義務，依最高法院發回意旨(二)之意旨，再次函查相關事項
      ：「一、依該次解剖鑑定結果，究能否判定劉員死亡之原
      因？二、上揭第三點載：『死因因上半身腐敗迅速，可能
      有出血或傷口，故蟲吃得較快。』是否係認定『出血、傷
      口』為死者死亡之原因？若是，則何以認定出血傷口導致
      劉員死亡？三、解剖紀錄死因初步鑑定欄第四點另載：『
      死者亦有可能為頸部受扼所造成之窒息死亡，因齒齦呈現
      粉紅色之表徵。』則此點死亡原因，與上揭『出血、傷口
      』之死因兩者間關係為何？併請說明有無可能係頸部受扼
      時導致其上半身『有出血或傷口』之現象？或謂二者均同
      時為導致死亡之原因？」，而經臺灣臺中地方法院檢察署
      法醫高大成函覆：「死因之推斷因屍體腐販嚴重，無法判
      讀……死者確定為他殺；自殺、意外、病死之可能性幾乎
      為零；但用何種手段將死者殺害，則因屍體腐敗明顯，時
      日長久，難以判讀」，此有95年11月2 日法醫高大成函件
      說明1份在卷可參（見本院卷第226、227頁）。查以，被
      害人劉增壽遭發現之際已距殺害時間長久，身體已嚴重腐
      販，上身已見骨，因此雖經法醫師解剖鑑定，仍因未有足
      夠之身體表徵得以確定係以何種手段將死者殺害。
    (2)至於被害人屍體所呈牙齦出血象現象，究否遭扼勒而窒息
      死亡乙節，至於檢察官於起訴書據以論斷被害人劉增壽係
      遭扼勒窒息而死所引之「簡明實用法醫學第183 頁」，詳
      酌其內容：「牙齦出血（玫瑰齒）係窒息較常見之現象，
      尤其是經過酒精浸泡後更為明顯。其發生可能由於窒息時
      頭部嚴重淤血，毛細血管內壓增加，再加上缺氧致血管通
      透性增高所致。但近來有報告指出，該現象也可見於『非
      窒息』死亡之屍體」（見偵5566號偵查卷第399頁），據
      此，上揭法醫文獻亦指明牙齦出血（玫瑰齒）之現象也可
      見於非窒息死亡之屍體，檢察官申引推論被害人劉增壽死
      因為遭扼勒窒息死亡，即失所據，況且本案法醫解剖結果
      亦不能對此確認，業如上揭說明，是依現有證據，自亦不
      能確認被害人劉增壽遭扼勒頸部致窒息死亡之事實。
    (3)又被害人劉增壽被發現時身體已嚴重腐販，上身已見骨，
      頭部並因腐爛僅剩頭骨，因此解剖鑑定結果亦無從判決其
      死亡原因，業據上述，又被害人劉增壽遭發現之現場，在
      下方五公尺處，乃荒郊野外之處，而觀諸被害人屍體被發
      現時之照片，屍體旁業已雜草蔓延，雖未見現場有打鬥、
      扎掙之痕跡，然被害人劉增壽之死亡原因既已無從鑑得，
      則被害人劉增壽究係在先前即已遭殺害，或者，係於意識
      不清之際被載到上揭現場以扼勒方式殺害，同時都有可能
      造成現場無跡象的結果，是以發現屍體之處所是否為殺害
      被害人劉增壽之處所，即無證據得以確定之（然亦無證據
      證明被告丁○○有搬運遺棄屍體之事實，後詳）。從而，
      台中縣警察局霧峰分局之調查報告認定：「棄屍地點為台
      中縣太平市○○里○區○○道，且鄰近南投縣國姓鄉，為
      一偏遠山區，人煙罕至，依死者態樣及現場勘查結果無掙
      扎情形，研判該處非第一現場」（有該分局調查報告在卷
      可按，見相字卷第57頁），亦僅屬推論，然在被害人意識
      不清（如施以安眠藥類）之際被載到上揭處所殺害之情形
      ，現場亦不致有打鬥及掙扎之痕跡，是以，上揭「研判意
      見」雖非無據，然亦不能證明之；反之，內政部刑事警察
      局94年3月17日刑偵一字第0940041628號函覆本院前審稱
      ：
      「由相關資料並無法認定發現劉增壽屍體處（位太平市○○里○○道路）非係第一現場」（見本院更(一)審卷第165
      頁），核諸上揭說明，雖然「無法排除非第一現場」，亦
      屬有據，惟反之，現場係九九峰下游位置偏僻，陳屍地在
      馬路下方五公尺（見相驗卷第11頁反面陳東發供詞及第7
      頁至第8頁相片），被害人劉增壽亦有可能係在他處遭殺
      害之後遭棄棄屍於該，是以，本案得以認定者乃被害人劉
      增壽在當日上午凌晨4時至10時之間遭不詳之方式在不詳
      之處所殺害之事實，至被害人劉增壽究在何處遭殺害，依
      現存證據則未能證明之。
（四）關於被告丁○○是否為殺害被害人劉增壽之行為人乙節：
    (1)被告丁○○雖供稱在被告丙○○離去後，伊於當日上午7
      時許將被害人劉增壽載送至臺北縣五股鄉○○路被害人劉
      增壽住處附近某金紙店後，因被告丙○○未離去前在車上
      伊有再綁住被害人劉增壽之手、腳，伊為其鬆開雙手後，
      乘被害人劉增壽自行鬆開雙腳之際，伊亦下車而由被害人
      劉增壽自行駕車離去，伊則搭乘計程車返回前開租屋處，
      並稱之前被害人劉增壽之精神狀況不錯，並有與伊聊天云
      云。
    (2)被告丙○○、乙○○、甲○○於警詢時及偵審中均一致陳
      稱渠等離去時被害人劉增壽顯得迷迷糊糊、沒力氣，意識
      並非很清楚（參見被告乙○○91年12月3 日警詢筆錄、被
      告甲○○92年1月6日偵查中訊問筆錄、被告丙○○原審法
      院92年10月27日審理筆錄）。被害人劉增壽有無如被告丁○○所述尚得自行鬆開雙腳後又自行駕車離去之能力，顯
      有疑問。
    (3)門號0000000000之行動電話乃登記被告丁○○所有，此有
      台灣大哥大股份有限公司（以下簡稱台灣大哥大公司）之
      查詢資料附卷可稽（見24195號偵查卷一第357頁），而被
      告丁○○於92年2月14日、同年3月10日偵查中並自承91年
      7 月18日當日，門號0000000000之行動電話門號係由其本
      人使用（見24195號偵查案二第495頁至第496頁、第586頁
      至第589頁），此合先確認。次查，於91年7月18日上午10
      時17分39秒，被告丁○○所持用前開0000000000行動電話
      曾與號碼（02）00000000號電話聯絡，當時該行動電話通
      話所使用基地臺位置在桃園縣楊梅鎮○○路○段289號3 樓
      ，隨後於當日10時49分20秒許與0000000000號電話聯絡時
      ，基地臺位置在桃園縣中壢市○○路○段281號7樓頂，於
      10 時55分47秒再與0000000000號電話聯絡時之基地臺位
      置在桃園縣中壢市○○○路○段268號4樓頂，有該通聯紀
      錄1份在卷為憑（見24195偵查卷一第358頁），由各該通
      聯紀錄時間密接且基地臺位置隨使用時間順序所呈現之移
      動方向，明顯可見當日被告丁○○在上午10時許近11時許
      係在桃園縣附近，且其移動方向係由南往北移動之情形，
      並經承辦警員實地勘測各該行動電話基地臺位置結果，該
      桃園縣中壢市○○路○段281號7樓頂基地臺涵蓋國道中山
      高速公路北上61Ｋ至59Ｋ間、桃園縣中壢市○○○路○段
      268號4樓頂基地臺位置涵蓋國道中山高速公路北上55‧6
      Ｋ至53 ‧2Ｋ間，且該2基地臺位置以時速60公里駕駛亦
      僅需3至8分鐘等情，有職務報告書1份及相關位置地圖3份
      附卷可憑（見5566號偵查卷第393頁至第396頁）。是以，
      被告丁○○當日非惟有離開臺北市，且依各該時間密接之
      通話紀錄所在基地臺位置呈由南往北之情況，亦可認斯時
      被告丁○○在當日凌晨離開台北市○○○路○段77巷16號
      住處後，曾經南下而正由南返回臺北市中之事實，至為明
      確。
    (4)對於被告丁○○91年7 月18日當日上午之行蹤，被告丁○○最初於91年12月4日警詢中先供稱：91年7月18日上午伊
      將被害人劉增壽所有車輛停放在臺北縣五股鄉○○路某金
      紙店前，隨即返回上開租屋處，（當日）就未離開住處，
      當日亦未離開臺北市等語（見29145號偵查卷一第104頁背
      面），衡情被告丁○○強押被害人劉增壽予以強盜，乃重
      大之犯罪事實，理當記憶深刻，而被告丁○○歷經自7 月
      17日晚間迄翌日即18日凌晨與被害人劉增壽洽商，而終夜
      未眠之後，在疲倦不堪的情形下復立即開車南下，對此特
      定事故，被告丁○○應有相當印象，然而被告丁○○卻於
      距離事發僅三個月餘之後，對於此特別之經歷，竟陳述與
      事實不符之情節，被告丁○○顯非出於遺忘，而係虛偽陳
      述而刻意隱瞞之意。
    (5)被告丁○○迄92年1 月22日警詢時，再詢以為何在92年時
      隔近半年卻仍記得91年7 月18日未離開臺北市乙事，被告
      丁○○猶答稱因其很少離開臺北市，所以能記得該情，惟
      經警提示被告丁○○前述其曾在桃園地區出現並由南往北
      之通聯紀錄後，被告丁○○隨即於92年1 月22日偵查中改
      稱當日其應係前往新竹關西地區（見24195 號偵查卷二第
      538頁至第539頁），而經檢察官於92年2 月14日偵查中進
      一步訊問以究竟在91年7 月18日凌晨何時送被害人劉增壽
      返回住處後，被告丁○○雖稱以：伊約在當日上午6時回
      到依前開租屋處，並在當日上午8 時許駕車自松江路經中
      山高速公路前往新竹關西，約在『下午』才自關西回來，
      回程係經『國道第二高速公路』，約『下午2、3時』或『
      3、4時』回來云云（見24195 號偵查卷二第495頁至第496
      頁）。茲應審究者，乃被告丁○○所辯前往關西乙節是否
      屬實？被告答辯之路線與客觀上撥打上揭行動電話之位置
      關連為何？此亦為最高法院發回意旨(一)指示應再予詳求者
      。經查：
      被告丁○○91年7月18日上午10時17分39秒，撥打00000
        00000 行動電話所使用基地臺位置在桃園縣楊梅鎮○○
        路○ 段289號3樓，而經承辦警員於92年3月2日實地偵測
        結果，於國道中山高速公路上未能偵測到，此有職務報
        告書1份可稽（見5566號偵查卷第396頁），而本院為求
        詳其實，函詢台灣大哥大公司：「(1)上揭基地發射訊號
        之範圍是否包括中山高速公路之路段？(2)若不包括，則
        91年7月間發射範圍與中山高速公路距離多遠？」，經
        台灣大哥大公司函覆：「位於桃園縣楊梅鎮○○路○段
        289號3樓之基地台距離中山高速公路約2.7公里，未涵
        蓋中山高速公路。該基地台樓高三層，加上該處地形，
        估計可涵蓋1.2至1.5公里，距離高速公路還有1.5公里
        ~1.2公里左右。基地台涵蓋不佳的區域確有可能因為車
        速或氣候因素而收不到信號。最可能影響基地台涵蓋之
        情況為當時基地台障礙、或維修等因素」，此有台灣大
        哥大公司95年11月13日台信網（95）字第1723號函1紙
        在卷（見本院卷第228頁），至於上揭說明是否適用於
        案發當時91年7月間之情形，台灣大哥大公司再次函覆
        ：「該基地台於民國91年7月間涵蓋範圍因時空背景之
        改變，已無法還原當時之情況」，此亦有台灣大哥大股
        份有限公司95年12月5日台信網（95）字第1916號函1紙
        在卷（見本院卷第267頁）。由上揭函查結果可知，以
        現狀上揭基地台發射範圍並未涵蓋中山高速公路，還有
        1.2至1.5公里左右之距離，至於91年7月間涵蓋範圍因
        無法還原當時情形，而未詳其究。綜上所查，被告丁○○於91年7月18日上午10時17分39秒，撥打0000000000
        行動電話時，究否在中山高速公路上雖不能確認，惟堪
        予確認者，乃被告丁○○其時確實在桃園縣楊梅鎮○○
        路○段289號基地台附近，距離中山高速公路之距離約
        1.2至2.7公里之處。且被告丁○○之移動路線確係循著
        由南往北之方向移動，至為明確。
      本院另函詢台灣大哥大結果：上揭基地台涵蓋範圍並未
        包括第二高速公路，此有台灣大哥大公司上揭95年12月
        5 日台信網（95）字第1916號函1 紙在卷（見本院卷第
        267 頁）。參酌上揭基地台與中山高速公路及第二高速
        公路三者間之相對位置，由西往東之分別為上揭基地台
        、中山高速公路、第二高速公路（靠山線），此亦有地
        圖在卷可參（見本院卷第229 頁），足徵被告丁○○於
        91 年7月18日上午10時17分39秒當時所在之桃園縣楊梅
        鎮路段，距離第二高速公路甚遠，絕非係被告丁○○所
        辯「經由第二高速公路由關西返回台北」之路逕。再者
        ，遑論被告丁○○於91年7 月18日由南往北，北返至桃
        園路段的時間係上午10時至11時，被告丁○○所辯「約
        下午2、3時或3、4時」、「經國道第二高速公路」、「
        自關西回來」云云，自與上揭客觀證據所示全然不符，
        被告丁○○所辯至關西乙節，已不可採信。
    (6)參以以下事證被告丁○○知悉被害人劉增壽死亡之事實：
      被告丁○○於原審法院審理中供稱查得被害人劉增壽上
        開帳戶內共計有高於200 萬元之金額，且已與被害人劉
        增壽協調經同意高於130 萬元者即作為其可得佣金後，
        惟經檢察官質以為何不由被害人劉增壽1 次提領而須取
        走其提款卡分次多日提領時，答稱因怕被害人劉增壽又
        反悔，若此，則被告丁○○何以竟不懼被害人劉增壽離
        去後即辦理各該帳戶止付事宜，反而於91年7 月17日至
        23日，共8 天之時間，仍從容不迫指使被告丙○○使用
        劉增壽之提款卡及轉帳，不僅不慮被害人劉增壽至金融
        機關止付，更不畏被害人劉增壽報警後員警依領款帳戶
        循線查得被告等人，卻仍毫無所懼的繼續取款至91年7
        月23日，若非被告丁○○已知悉被害人劉增壽死亡，何
        能如此。
      證人王姵文證稱：91年7 月16日伊找不到被害人劉增壽
        後，因覺得煩曾數次詢問被告丁○○，初始幾次被告丁○○僅稱劉增壽不會找伊是很正常之事，但最後一次被
        告丁○○卻告知被害人劉增壽不會再與伊聯絡（ 24195
        偵查卷一第159頁），被告丁○○對王姵文之此部分供
        詞亦未予否認（見本院更一審卷94年5月11日審判筆錄
        ），則被告丁○○又何所憑據明確告知王姵文「劉增壽
        不會再與你聯絡了」。
（五）綜上調查事證結果：(1)被告丁○○與被害人劉增壽分手後
      ，即未再有人與被害人劉增壽聯絡過，最後與被害人接觸
      之歹徒是被告丁○○；(2)被害人劉增壽當日上午6、7時許
      被害人劉增壽尚遭綑綁手腳而被剝奪行動自由，且意識模
      糊，被害人劉增壽未久即遭殺害而陳屍在與被害人劉增壽
      毫無地緣關係之臺中縣太平市山區；(3)被害人劉增壽陳屍
      之處所乃荒郊野外離馬路五公尺下方，惟產業道路一端即
      通向台中縣霧峰鄉，此即被告丁○○之本籍地，顯見被告
      丁○○對於被害人劉增壽之陳屍處所有相當地緣關係，此
      自非巧合所得解釋；(4)而在91年7 月18日上午10時近11時
      許被告丁○○人既在桃園縣楊梅至中壢附近，且由南往北
      移動，即被告丁○○在91年7 月18日上午10時許前確實曾
      經南下，徵諸被告丁○○對何以在對被害人劉增壽為強盜
      犯行後如此密接之時間中竟南下一事，非惟無法說明，且
      刻意掩飾曾離開臺北市之行蹤在先，經警提示其當日上午
      曾在桃園地區出現之前開通聯紀錄後，又杜撰係前往新竹
      關西地區之詞於後，且對於南下原因迄本院審理為止仍無
      從說明其由；(5)被告丁○○於91年7月17日至23日，共8天
      之時間，仍從容不迫指使被告丙○○使用被害人劉增壽之
      提款卡及轉帳，不僅不慮被害人劉增壽至金融機關止付，
      亦不畏被害人劉增壽報警由員警循線依提款及轉帳查獲；
      (6)被告丁○○於王姵文追問何以無劉增壽消息時，竟對王
      姵文稱，劉增壽以後都不會再找妳，綜上調查證據及詳酌
      各項證據間之關連性，事證環環相扣，均顯示被告丁○○
      確有殺害被害人劉增壽之事實，而被告丁○○迭次避重就
      輕之詞，顯係為飾卸其故意殺害被害人劉增壽之犯行，本
      院心證已臻明確，被告丁○○有於強盜行為後故意殺害被
      害人劉增壽之事實，已堪認定。
三、至證人王姵文是否為本之共犯乙節：
    證人王姵文於本院審理時供稱，因為之前我的男朋友張佩峰
    、劉增壽及我都有被恐嚇，我把丁○○當親人，丁○○跟我
    講說他會保護我。而劉增壽是我的客人，我要跟劉增壽見面
    的時候我都會打電話告訴丁○○，主要是不要讓丁○○打電
    話過來，而讓我的客人不高興，所以每次跟劉增壽見面都會
    告訴丁○○；並無手錶給劉增壽拿走之事；劉增壽亦無欠我
    錢；我每天都會打電話給丁○○，但沒有問丁○○關於劉增
    壽的行蹤；後來有收到丁○○給的五十萬元；這是丁○○欠
    我的錢；那是事後，經過二、三個禮拜，我找不到劉增壽，
    就問丁○○，丁○○跟我說劉增壽永遠不會跟我聯絡，我的
    客人如果我找不到，我就會問丁○○，因為我的客人都是丁○○的女友介紹的，他的女友也有跟那些客人一起過，知道
    他們的習性。丁○○確實沒有告訴我，劉增壽在丁○○處，
    否則我不會一直問丁○○有關劉增壽的行蹤；那段期間，我
    幾乎每天都有打電話給劉增壽，我根本不知道劉增壽已經失
    蹤；我不可能叫丁○○去綁架劉增壽等語（見本院更一審94
    年5 月11日審判筆錄）。丁○○亦稱，王姵文不知道要去抓
    劉增壽之事（見本院更一審94年5 月11日審判筆錄），故依
    現有證據尚難認定王姵文就丁○○等人強盜劉增壽一事知情
    ，或係教唆丁○○等人為之。雖被告乙○○於警詢中供稱：
    「在丁○○租屋處，丁○○曾接到電話，對方係何人我不知
    道，但我聽到丁○○以台語向對方說『人現在已經在我這裡
    了！』而對方在對向亦有對丁○○講話」（見24195 號偵查
    卷一第126 頁），甲○○在警詢中亦供稱：「我們四人挾持
    被害人並控制他的行動後，於返回台北市○○○路○ 段77巷
    16號6樓之2途中，丁○○曾接到一通電話，丁○○與對方談
    話時，曾報告對方說：人我們已經抓到，要如何處理，之後
    告訴我們說：事主說不要打他，有事回去再說；回到台北市
    ○○○路2段77巷16號6樓之2 並問得被害人金融卡密碼之後
    ，丁○○也有與外界聯絡，並向對方說：有領到20萬元，而
    且密碼也對，被害人很配合。由以上丁○○與別人的對話中
    我覺得應該有人在背後操控」等語（見24195 號偵查卷一第
    135 頁反面）。然查被告丁○○於本院前審（更一審）審理
    時先供稱伊在電話中有跟王姵文說劉增壽在伊這裡，也有領
    到錢等語，然同時又供稱：「王姵文沒有指使我如何做」、
    「王姵文不知道伊去抓劉增壽」等語（見本院更一審卷第19
    頁至21頁）。既稱有說劉增壽在伊這裡，又說王姵文不知道
    伊去抓劉增壽，顯然互相矛盾。又被告丁○○於本院更二審
    準備程序時亦稱伊綁架劉增壽這段期間到中山北路放走他前
    這中間，也有跟王姵文通電話，有跟王姵文說伊有抓到人，
    王姵文要伊不要打他，回去之後再說，在電話中跟王姵文說
    有領到二十萬元，密碼也對，被害人都很配合等語。然同一
    準備程序時，被告丁○○又改稱：「伊不太確定，時間久了
    ，有點忘記了，幕後並沒有人指示伊要如何辦理，王姵文是
    否有跟伊說不要打他，有事回去之後再說等語，伊已記不起
    來，因為伊每天都會跟王姵文聯絡，有時候是在聊天」等語
    （本院更二審94年9月30日準備程序筆錄 ）。又查證人王姵
    文於本院更二審審理時到庭證稱：「（劉增壽被丁○○控制
    時，你是否有打電話給丁○○？）我不知道劉增壽有被綁。
    （你是否曾經有打電話給丁○○，他用台語說人已經在他那
    裡了？）我沒有說這些話，他作這些事情我也都不知道」等
    語（本院更二審94年12月1日審判筆錄）。參諸證人王姵文
    前後所供相符，再參以被告乙○○於本院前審準備程序時供
    稱：伊雖有聽到丁○○跟對方說話內容，但丁○○只跟伊說
    那是委託他處理的人，但那人是誰伊並不知道（本院更二審
    94年9月30日準備程序筆錄）。而被告甲○○於本院準備程
    序時亦稱：丁○○有跟人通電話，聽完電話之後，有跟伊說
    對方說被害人很配合，不要打被害人，且在電話中有跟對方
    說已經有領到20萬元等語，然同時又稱：「對方是誰伊並不
    知道」等語（本院更二審94年9月30日準備程序筆錄）。前
    後所供不一，參酌被告丁○○一再辯稱係因與劉增壽間有有
    債務糾紛才綁劉增壽，則其所稱抓到劉增壽之後有告知王姵
    文並說已領到錢等語，顯係為搭配其所稱為王姵文討債之事
    所為卸責之詞，並無證據足以證實上開被告乙○○、甲○○
    於警訊時所稱與丁○○通電話之事係王姵文或與王姵文有關
    。
四、被告丁○○是否自首乙節：
    被告丁○○辯稱：就劉增壽部分伊係自首云云。經查，證人
    即內政部警政署刑事警察局承辦警員蕭瑞豪於原審法院及本
    院上訴審審理時已結證稱：91年9 月間依報紙刊登臺中縣太
    平市山區所發現男性屍體經過ＤＮＡ鑑驗確定是連江縣民劉
    增壽後，即經指示調查，因之前臺北市政府警察局曾就被害
    人劉增壽失蹤一事作過調查，經調取相關卷宗發現在91年7
    月17日當天起被害人劉增壽之金融卡曾遭不詳身分之男子提
    領款項，且計遭持續提領約4至5日，其等調閱相關資金往來
    資料發現存款係遭轉帳至戶名廖育章之第一銀行帳戶，然後
    清查他的帳戶，發現該帳戶是1 個人頭帳戶，才又根據該人
    頭帳戶調查後，通知曾經匯款至該帳戶之鍾慶福、蔡文華協
    助，並據其等供稱係遭人恐嚇才匯款，始依其等所提供歹徒
    恐嚇所使用之電話通聯資料分析，發現聯絡的對象大都是被
    告丁○○、丙○○等人申請使用之電話門號，且由相關之通
    聯資料發現被告丁○○、丙○○等人在91年7 月16、17日曾
    在被害人劉增壽前開住處出現，於91年11月即研判被告丁○○、丙○○、乙○○、甲○○等人涉嫌擄走被害人劉增壽並
    可能涉及殺害後棄屍，後來由報紙得知他們另涉及被害人戊○○之擄人勒贖案件且遭收押禁見後，亦曾詢問該案件承辦
    之臺北縣政府警察局新店分局得知其等係以丁○○為首，才
    於91年12月3 日借提其等查證，借提當天其告知被告丁○○
    犯後態度涉及量刑問題，並提及有掌握被害人劉增壽遭擄走
    之相關情事後，被告丁○○在臺灣臺北地方法院檢察署門口
    即坦承確有在臺北縣五股鄉擄走1 名男子，並坦承參與共犯
    有4 人，在被告丁○○明確說出共犯包括被告丙○○、乙○○、甲○○後，其等才口頭訊問被告丙○○、乙○○、甲○○，並說明已經對於該案情有所瞭解且知道其等可能參與此
    案，及犯後態度與量刑問題後，被告丁○○、丙○○、乙○○、甲○○始寫下自白書承認參與等情，足見承辦之警察機
    關在借提被告丙○○、乙○○、甲○○追查其等所涉如事實
    欄二所示該次犯行前，即經調查發覺被告丁○○、丙○○亦
    涉有被害人劉增壽之命案，而被告丁○○、丙○○、乙○○
    、甲○○4人經訊問而坦承妨害劉增壽自由及提領劉增壽在
    金融機關之存款，但被告四人迄今仍否認對劉增壽有強盜之
    行為，丁○○更否認殺害劉增壽予以棄屍，則被告4人於警
    詢所述，與刑法第62條所規定係對於未發覺之罪自首而接受
    裁判之情形有別，當無自首而應減輕其刑之適用，附予敘明
    。
貳、認定事實欄三所示（即被害人戊○○）部分事實所憑證據及
    理由：
    訊據被告丁○○、丙○○、乙○○、甲○○固坦承有於前揭
    時地由被告丁○○、乙○○、甲○○與已判決確定之錢阿秋
    請被害人戊○○上車，被告丙○○則負責駕駛車輛，及到達
    被告丁○○住處後，曾用衣服套住被害人戊○○頭部及加以
    綑綁，被告丁○○且要求被害人戊○○打電話給他父母要匯
    款20幾萬元，後來匯到款項被告乙○○係分得1 萬元，被告
    甲○○則分得2萬元等事實，惟均矢口否認有擄人勒贖之犯
    行，被告丁○○辯稱：係因被害人戊○○邀請伊投資20萬元
    ，但事後均未給付獲利所得，伊才前往催討，被告丙○○、
    乙○○、甲○○則均辯稱：被告丁○○僅告知因被害人戊○○積欠其金錢，伊等才前往幫忙等語。經查：
（一）被害人戊○○確於91年11月25日晚上6時許在上揭地點，
      因被告丁○○、乙○○、甲○○、錢阿秋等人圍在其四周
      ，要求其合作才不得不進入被告丙○○駛來之廂型車後座
      內，並由被告乙○○、甲○○2 人分坐兩旁看守，且被害
      人戊○○在車上確有遭同乘後座之被告乙○○、甲○○、
      錢阿秋以衣服蓋住頭部，並以絲襪綑綁雙手，嗣被告等人
      將被害人戊○○載至上揭被告丁○○居住處後，係由錢阿
      秋將被害人戊○○背負上樓，再由被告丁○○另以紅色塑
      膠繩捆綁被害人戊○○雙腳，迄同年月26日晚上10時40分
      許始經警至被告丁○○居住處查獲被告等人並救出被害人
      戊○○之事實，業據證人即被害人戊○○於原審法院審理
      時結證甚詳（見原審卷一第147頁至第167頁），該指證情
      節核與其於檢察官偵訊時具結後指證情節（見24195 號偵
      查卷第192頁至第196頁）大致相符，並無顯有不可信之情
      況，自堪採信；並經證人即臺北縣政府警察局新店分局刑
      事組偵查員謝凱文於原審審理時具結後證述查獲經過情形
      （見原審卷一第203頁至第208頁）無訛；復有扣案供綑綁
      被害人手腳及套被害人頭部用之絲襪、紅色塑膠繩、黑色
      衣服各1 件（見24195號偵查卷第463頁、警卷所附扣押筆
      錄及扣案贓證物一覽表）、被告等人經警破獲遭逮捕之照
      片30張（見警卷第209至215頁）附卷可佐；且被告丁○○
      、丙○○2 人在原審法院審理中對於被害人戊○○於前開
      時地進入被告丙○○駛來之廂型車後座時，係其等與被告
      乙○○、甲○○及錢阿秋圍在被害人戊○○身旁，並由被
      告丁○○出聲要求被害人戊○○上車，嗣被害人戊○○遭
      錢阿秋以背負方式帶入被告丁○○居住處後，被害人戊○○並遭衣服套頭及綑綁，迄前開時地經警查獲時，被害人
      戊○○仍遭綑綁並由被告甲○○、丁○○及錢阿秋看守等
      情節之供述互核相符，復據被告乙○○、甲○○及錢阿秋
      於原審法院審理中為相同供述在卷（被告丁○○部分見原
      審卷一第21頁、卷二第50頁至第74頁；被告丙○○部分見
      原審卷一第22頁、卷二第101頁至第122頁；被告乙○○部
      分見原審卷一第23頁至第24頁、卷二第144頁至第158頁；
      被告甲○○部分見原審卷一第24頁、卷二第175頁至第185
      頁；錢阿秋部分見原審卷一第25頁、卷二第230頁至235頁
      ），堪信屬實；此外，並有前開扣案物品在卷可佐，亦如
      前述。從而，本件被害人戊○○既為被告等人要求其合作
      而不得不隨被告等人同車前往被告丁○○居住處，其間在
      車上並遭被告等人以衣服套頭並捆綁雙手，至前開被告丁○○居住處，除遭套頭並綁手外，雙腳亦遭綑綁，客觀上
      自係違反其自由意願而受身體自由之拘束，至前開租屋處
      ，又係由錢阿秋背負被害人戊○○上樓，被告甲○○迄為
      警在該處當場查獲時且仍負責看守被害人戊○○，斯時被
      害人戊○○身體自由受拘束之期間已超過28小時以上，自
      堪認被告丁○○、丙○○確有夥同被告乙○○、甲○○及
      錢阿秋共同擄押並看守被害人戊○○之行為。選任辯護人
      為被告辯護固稱：戊○○被綁期間尚可自行接聽電話，一
      般擄人勒贖被挾持人亦何以能如此自由？被告所犯應係妨
      害自由，恐嚇取財之行為，與擄人勒贖無涉云云。而被害
      人戊○○於警詢時亦稱：被束縛身體自由期間，未管制手
      機通話，可以隨時與外界聯絡等語；另依卷附台北縣政府
      警察局新店分局93年5 月19日店警刑字第0930016287號函
      所檢附之通訊監察錄音譯文表所示，戊○○為上訴人等挾
      持期間，仍可自行接聽其父、同事女友、台新銀行行員等
      人詢問發生何事、安全與否及洽談貸款等電話，其間台北
      市政府警察局中山分局員警亦曾以電話直接詢問戊○○其
      當時所在、案件發生情形及對方人數等（見本院上訴卷第
      242至243頁）。然查：證人戊○○於本院本審審理時到庭
      證稱：被告等將其帶至中山北路房間後，當時伊手機在被
      告手上，沒有在伊身上，電話打來時，有時候是他們先接
      聽之後再交給伊，有時候是他們直接看了號碼之後就交給
      伊，當時好像有警員打電話給伊，但因為當時被告他們都
      在，致伊不敢跟警方的人員說被綁架，如果伊講的話，被
      告不就知道伊是跟警員說話。當時雖他們有將伊的頭用頭
      套罩住，但因電話打來時鈴聲會響，如果他們有接聽的話
      ，拿給伊聽的時間就比較久。又被告他們有要伊打電話出
      去給伊父母，因為伊的手機裡面都有電話號碼，他們有按
      好電話號碼，讓伊接聽等語（見本院更二卷95年1月5日審
      判筆錄）。足見當時被害人戊○○撥打或接聽電話，均在
      被告監視中，或經被告等過濾，而被告要戊○○打電話給
      其父母，亦係為使被害人要求其父母籌款之事，其中縱有
      警員打電話給被害人，被害人亦不敢告知警員被綁架之事
      ，因依當時情況，被害人既遭被告等綁架，被告並以頭套
      罩住被害人，被害人若將實情告知警員，勢將冒遭被告等
      立即撕票之危險，故被害人縱有接到警員電話，亦不敢告
      知實情，此乃當然之事。故被告當時讓被害人使用電話，
      無非係方便被害人連絡他人籌款之事，自不能以被告等並
      未管制被告手機通話，被害人可以隨時與外界聯絡，即認
      定被告並無擄人勒贖之犯意，則被告及辯護人所辯挾持戊○○非為擄人勒贖，僅係妨害自由，恐嚇取財之行為，與
      擄人勒贖無涉云云，亦不足採
（二）就前開被告等人共同擄押被害人戊○○之行為是否出於共
      同意圖勒贖之犯意乙節，查被害人戊○○遭被告等人擄押
      上車後，被告丁○○在車上確有喝令被害人戊○○撥打行
      動電話給其父許信雄及其母，要求其父母須匯款60萬元即
      分別以20萬元匯款至上揭陽信銀行等3 帳戶內後，被害人
      戊○○才可離開，嗣被害人戊○○之父許信雄報警後，警
      方要求許信雄虛與委蛇，於91年11月26日凌晨1 時52分許
      、下午2時31分許、5時34分許，分3次匯入贖款5萬元、10
      萬元、5 萬元至上開陽信銀行帳戶內共計20萬元，被告丁○○遂指示被告丙○○持該陽信銀行金融卡至附近銀行提
      款機提款，被告丙○○即頭戴假髮、帽子掩人耳目，於同
      年月26日凌晨3時及當日下午4時許，分2 次至附近提款機
      提領5萬元、6萬元共計11萬元贖款得手後，再由被告丁○○分配予被告丙○○、甲○○及同案被告錢阿秋各2 萬元
      ，被告乙○○則分得1 萬元，其餘贖款歸被告丁○○獨有
      之事實，除有證人即被害人戊○○於原審法院審理時到庭
      結證後指認無訛，核與其於檢察官偵訊時具結後指證情節
      相符（見原審卷一第147頁至第167頁及24195 號偵查卷第
      192頁至第196頁）外，並經證人即被害人之父許信雄於原
      審法院審理時到庭結證明確（見原審卷一第191頁至第203
      頁），不惟與其於檢察官偵訊時具結後證述情節（見2419
      5 號偵查卷第192頁至第196頁）相符，並與前開證人戊○○指證情節互核相符；且被告丁○○就其指示被告丙○○
      提領款項，再將提領款項分予被告等人款項數額（見原審
      卷二第57頁、第61頁及第72頁）、被告丙○○就其確有依
      被告丁○○指示而至提款機提領款項等情（見原審卷二第
      102頁至第103頁、第107頁至第108頁、第110頁至第111頁
      及第115頁），業據其2人分別於原審法院審理時供證無訛
      ；復有證人許信雄轉帳20萬元至前開被告丁○○要求匯款
      之陽信銀行帳戶之存戶交易明細表3 紙、扣案如附表一編
      號27所示供提領贖款用假髮、帽子各1 件，在被告丙○○
      身上起獲之如附表一編號20至22所示金融卡3 張及編號26
      所示銀行帳號紀錄單5 紙、在被告等人身上起獲之如附表
      一編號28贓款共7萬6千1百元（見24195號偵查卷第463 頁
      、警卷所附扣押筆錄及扣案贓證物一覽表），及被告丙○○提領贖款之照片5張（見24195號偵查卷第565頁至第566
      頁）在卷可佐；是堪認被告等人擄押被害人戊○○後，確
      有要求被害人戊○○打電話回家籌錢匯款後才可離開之行
      為。再就被告丁○○等人所要求之贖款係60萬元，並須分
      別匯入前開陽信銀行等3 個帳戶內，而非僅要求20萬元，
      且被害人戊○○與被告丁○○間並無金錢債務關係，甚至
      並不認識被告丁○○等人等情，除經前開證人戊○○於原
      審法院及本院上訴審審理時結證甚詳（見原審卷一第 152
      頁至第153頁、第156頁、本院前審上訴卷93年5 月24日筆
      錄），核與其於檢察官偵訊時具結後指證情節（見 24195
      號偵查卷第195 頁）相符外，並核與前開證人許信雄於原
      審法院審理及檢察官偵訊時均明確證述：被告丁○○係要
      求60萬元贖款而非20萬元等情節（見原審卷一第192 頁至
      第193頁、第197頁、第199頁及第24195號偵卷第194 頁）
      相符；而被告丁○○於原審法院審理時雖供稱：伊因投資
      被害人戊○○，故戊○○欠伊20萬元，當天只要20萬元，
      是被害人戊○○自己利用此機會向其母要60萬元云云（見
      原審卷二第50頁、第52頁、第61頁）。然此亦據戊○○所
      堅決否認，且被告丁○○亦未能提出投資戊○○20萬元之
      證據，又與丁○○於檢察官偵訊時所供承：「我有打電話
      予其母親（指戊○○母親）要匯60萬元至3 個帳戶，每個
      帳戶20萬元……」等語（見24195號偵查卷第4頁）顯不相
      符，益見被告丁○○當時開口要求之贖款係60萬元，而非
      20萬元；戊○○於警詢中固供稱：「以提款卡轉帳3 次，
      第1筆轉匯5萬元，第2筆轉匯10萬元，第3筆轉匯5 萬元，
      共轉匯20萬元給丁○○等人，3 筆均依錢嫌所指定之陽信
      銀行帳戶轉匯。錢嫌並未依約釋放我」等語（見警卷第77
      頁）。惟查證人戊○○於本院更二審審理時更明白供稱：
      所謂「依約」的意思係指他們說給60萬元，分3個銀行的
      戶頭匯給他們。如果拿到了，就放人之意。惟因他們還沒
      有拿到60萬元，警察就攻堅了。他們並未跟伊說降為20萬
      元就可以了，伊確有向母親說他們要60萬元，而且是他們
      要我打電話過去向伊母親說的等語（ 見本院更二卷95年1
      月5日審判筆錄 ）。而證人即負責製作戊○○筆錄之警員
      陳易利於本院審理時亦證稱：「為何製作筆錄時最後會問
      戊○○說被告等人是否有依約釋放等語？）當時因為我們
      是從整個過程，從找到被害人，之前被害人家屬也有來報
      案，我們是整個瞭解之後詢問被害人，互相比對之後才會
      這樣問。（是否你們瞭解的過程是被害人跟被告有約定，
      不然為何會記載依約釋放等語？）『依約』的意思是說是
      否是依照被告所要求的意思去做，並非指依照他們的約定
      。當時犯嫌有跟被害人家屬說如果沒有繳付贖款的話，會
      對被害人不利，所以我們就問有無付贖款，付了贖款之後
      ，犯嫌有無依照他們之前所說付了贖款之後就釋放人」等
      語（見本院更二卷94年12月1日審判筆錄）。足見被告等
      係要求被害人戊○○通知其父母籌款60萬元始放人甚明。
      被告丁○○所辯：其僅要求戊○○歸還20萬元，係戊○○
      自己利用機會向其父母要60萬元云云，並不足採。因之，
      姑不論被害人戊○○如前述，已迭次證稱與被告丁○○間
      並無任何金錢債務，且以被告丁○○斯時係要求匯款60
      萬元，而非20萬元一情，若真係被害人戊○○對其負債20
      萬元，豈有要求匯款60萬元之理，尚難認定丁○○所辯，
      戊○○欠伊20萬元，戊○○另向其父母要60萬元一節屬實
      ，亦不能因警詢筆錄中有記載「約定」二字即認定戊○○
      欠丁○○20萬元。又被害人戊○○既能聽聞被告丁○○喝
      令匯款情節，同在車上之被告丙○○及在被害人戊○○兩
      旁之被告乙○○、甲○○即無不知之理，是被告丙○○、
      乙○○、甲○○既能聽聞上情，亦難認其等為上開擄人行
      為時，尚有何仍相信係為被告丁○○向被害人戊○○催討
      債務之可能。
（三）被告丁○○於本案發生前，曾數次前往被害人戊○○上班
      處所觀察記錄其行蹤，並打電話給被害人戊○○稱已跟蹤
      很久了等語，復曾指示被告丙○○至前開處所監視並跟蹤
      被害人戊○○等情，業據被告丁○○、丙○○於原審法院
      審理時分別供證無訛（見原審卷一第52頁至第53頁、第65
      頁、第112頁至第113頁），核與證人即被害人戊○○同事
      連寶童、彭宣翔、侯儼哲等人於原審審理結證稱：案發前
      有聽被害人戊○○說有人跟蹤，有看到被害人所指之人，
      但無法確定是否跟蹤被害人戊○○，且不記得該人長相、
      特徵等語（見原審卷一第233頁至第248頁、第274 頁至第
      294頁、第294頁至第302 頁）並無矛盾之處，加以被害人
      戊○○上車後即遭綑綁及以衣服套頭，迄證人即員警謝凱
      文等人於次日晚上10時40分許在該居住處救出被害人戊○○時，被害人戊○○仍遭套頭及捆綁，既據證人謝凱文於
      原審審理時結證明確（見原審卷一第205 頁），則被告丁○○若真因被害人戊○○對其負債20萬元，竟須以跟蹤及
      前項所述擄押並套頭、捆綁被害人之方式索討債務，此顯
      非債權債務關係糾紛中，債權人與債務人本即互相認識，
      無須擔心遭對方指認，刻意掩飾債權方行為人身分之情形
      可比，此套頭之舉既違常情，被告丙○○非惟得在場親見
      親聞甚且亦參與實施之，其猶辯稱：以為被害人欠被告丁○○金錢而前往幫忙云云，顯係卸責之詞，不足採信。此
      外，再衡以被告丙○○確有因本件而收取被告丁○○所給
      付報酬2 萬元之事實，若謂其確係以被告丁○○所稱被害
      人戊○○欠錢而前去幫忙，依被告丁○○所稱債務不過20
      萬元計算，被告丙○○、甲○○與同案被告錢阿秋亦各分
      得2萬元，被告乙○○分得1萬元之情形下，又豈有身為「
      債權人」之被告丁○○僅分得20萬元債權中之13萬元，而
      區區不過20萬元「債權」，前來「幫忙」之人即有4 人，
      並分得20萬元債權中之7 萬元，亦顯非情理之常，被告丙○○、乙○○、甲○○3 人對被告丁○○所稱催討債務顯
      屬違常，殊難推諉不知。準此，被告丙○○、乙○○、甲○○3 人上開擄人行為，應均明知被告丁○○所要求被害
      人戊○○打電話回家籌足之60萬元贖款，係意圖勒贖一事
      ，亦甚明確。
（四）另上開被告等人擄押被害人戊○○之車號ＤＥ─1981號廂
      型車係案外人何主中所有，被告等擄押被害人時該廂型車
      所懸掛之車牌ＣＵ─1366號係被告丁○○以Ｔ型扳手竊取
      沈明河之車牌等情，業據被告丁○○坦承不諱（見偵字第
      24195號卷一第226頁），並據證人何主中於警詢（見2419
      5 號偵卷第552頁至第556頁）、沈明河於警詢及原審法院
      審理時（見警卷第98頁及原審卷二第4 頁至第10頁）證述
      明確，亦與被告丙○○於原審法院審理時供證情節（見原
      審卷一第21頁、卷二第103頁、第105頁）相符，並有該車
      號ＤＥ─1981號廂型車照片4 張（見24195號偵查卷第558
      頁至第559 頁）、扣案另供竊車牌用之Ｔ型扳手1 支（見
      24195號偵查卷第463頁及警卷所附扣押筆錄、扣案贓證物
      一覽表）在卷可佐。綜上所述，此部分事證亦臻明確，被
      告丁○○、丙○○、乙○○、甲○○有為此意圖勒贖而擄
      人之行為，及被告丁○○尚有加重竊盜之犯行，均堪以認
      定。
參、論罪之理由：
（一）依中華民國刑法施行法第1條之1規定：「94年1月7日刑法
      修正時，刑法分則編未修正之條文定有罰金者，自94年1
      月7日刑法修正後，就其所定數額提高為30倍，但72年6月
      26日至94年1月7日新增或修正之條文，就其所定數額提高
      為3 倍。」，本件被告所犯刑法第339條之2第1項、第2項
      之罪，依上開修正後之規定，均提高為3 倍，比較新舊法
      ，其罰金刑度均相同，依刑法第2條第1項前段規定，仍適
      用行為時之規定。
（二）按擄人勒贖罪，須行為人自始有使被害人以財物取贖人身
      之意思，如使被害人交付財物，別有原因，為達其取得財
      物之目的，而剝奪被害人之自由者，除應成立其他財產上
      之犯罪或牽連犯妨害自由罪外，要無成立擄人勒贖罪之餘
      地（參看最高法院65年台上字第3356號判例）；又強盜故
      意殺人罪係強盜與故意殺人二罪相結合而成，凡以犯強盜
      意思，而實施殺人之行為，無論其於強盜行為之前或行為
      後，實施殺人之行為，均可成立本罪，亦不問其殺人之動
      機，為便利強盜或除去強盜之障礙，或因盜財不得而洩恨
      ，或懼事主報案，或因事主抗拒而殺之，均無關於本罪之
      成立。本件就被害人劉增壽部分，被告四人係結夥三人以
      上攜帶兇器以強暴之行為而使劉增壽交付財物，並非意在
      使劉增壽以財物取贖人身，故被告丙○○、乙○○、甲○○三人對劉增壽強盜部分，應成立刑法第330條第1項之結
      夥三人以上攜帶兇器強盜罪，丁○○強盜後殺害劉增壽，
      係犯刑法第332條第1項之強盜殺人罪。起訴書認被告乙○○、甲○○係犯刑法第347條第1項之擄人勒贖罪，又認丁○○、丙○○係犯刑法第348條第1項之擄人勒贖而殺人罪
      ，起訴法條，容有未洽，應予變更（丙○○並未參與殺害
      劉增壽，詳如後述）。被告四人盜領劉增壽存款，另犯刑
      法第339條之2第1項之對自動付款設備詐欺取財、同法339
      條之2第2項之對自動付款設備詐欺得利罪。就被害人戊○○部分，被告四人係犯刑法第347條第1項之擄人勒贖罪；
      被告丁○○另犯同法第321條第1項第3 款之攜帶兇器竊盜
      罪。
（三）共同正犯：
    (1)查被告行為後，刑法於94年1月7日修正通過、於94年2 月
      2 日公布，訂於95年7月1日施行，刑法第28條共犯之規定
      ，於94年2月2日修正公布前之規定為：「二人以上共同實
      施犯罪之行為者，皆為正犯」，修正施行後之規定則為：
      「二人以上共同實行犯罪之行為者，皆為正犯」，揆諸本
      條之修正理由係為釐清陰謀共同正犯、預備共同正犯、共
      謀共同正犯是否合乎本條規定之正犯要件。而本案被告4
      人上開犯行，既均屬實行犯罪行為之正犯，則適用修正施
      行前之刑法第28條規定論擬，並無不利於被告4人。
    (2)關於如事實欄二所示強盜劉增壽、對自動付款設備詐欺取
      財、詐欺得利罪部分之犯行，被告丁○○、丙○○、乙○○、甲○○彼此間；關於如事實欄三所示擄人勒贖罪部分
      之犯行（被害人戊○○），被告丁○○、丙○○、乙○○
      、甲○○與同案被告錢阿秋彼此間；分別有犯意聯絡及行
      為分擔，均為共同正犯。
（四）連續犯：
      被告行為後，刑法第56條連續犯之規定，業於94年1月7日
      修正公布刪除，並於95年7月1日施行，則被告之犯行，因
      行為後新法業已刪除連續犯之規定，此刪除雖非犯罪構成
      要件之變更，但顯已影響行為人刑罰之法律效果，自屬法
      律有變更，依新法第2條第1項規定，比較新、舊法結果，
      仍應適用較有利於被告之行為時法律即舊法論以連續犯（
      最高法院95年第8次刑事庭會議決議參照）。被告四人關
      於如事實欄二所示之先後多次對自動付款設備詐欺取財、
      對自動付款設備詐欺得利犯行，均時間緊接，方法相同，
      各觸犯構成要件相同之罪名，顯均係基於概括犯意反覆為
      之，應分別依連續犯規定論以一罪（其中如事實欄二所示
      各該對自動付款設備詐欺取財、詐欺得利行為中在同一地
      點密接提領、轉帳者，則分別係基於同一對自動付款設備
      詐欺取財或詐欺得利之犯意下接續為之），並各依法加重
      其刑。
（五）牽連犯：
    (1)被告行為後，94年1月7日修正公布之刑法，自95年7月1日
      施行，修正後之刑法刪除第55條關於牽連犯之規定，修正
      後之刑法既已刪除牽連犯之規定，則犯上述各罪應依數罪
      併罰之規定分論併罰。比較新舊法之規定，修正後之規定
      並非較有利於被告，依刑法第2條第1項之規定，應適用行
      為時之法律，即適用修正前刑法第55條牽連犯之規定，均
      應從一重罪處斷。
    (2)就如事實欄二所示部分，被告丁○○就所犯強盜而故意殺
      被害人、對自動付款設備詐欺取財、詐欺得利等罪間，有
      方法目的、原因結果之牽連關係，應從一重之強盜而故意
      殺被害人罪論處，被告丙○○、乙○○、甲○○所犯對自
      動付款設備詐欺取財罪、詐欺得利罪，及強盜3 罪間，有
      方法、目的之牽連關係，應從一重之結夥三人攜帶兇器強
      盜罪論處；被告丁○○關於如事實欄三所示，攜帶兇器竊
      盜、擄人勒贖2 罪間，亦有方法、目的之牽連關係，應從
      一重之擄人勒贖罪論處。
    (3)公訴意旨雖未論及被告4 人如事實欄二所示者亦犯上開對
      自動付款設備詐欺取財、詐欺得利罪，惟犯罪事實欄已載
      及持各該金融卡提領及轉帳之行為，且此與其餘論罪科刑
      部分有牽連犯之裁判上一罪關係，已如上述，此部分亦為
      起訴效力所及，本院自得併與審理。
（六）分論併罰：
      被告丁○○、丙○○、乙○○、甲○○4 人就如事實欄二
      、三所示之強盜（被害人劉增壽）及擄人勒贖（被害人戊○○）行為，犯罪手段不同，犯罪構成要件有異，應予分
      論併罰。
（七）累犯：
      又被告丁○○前於86年間因偽造文書案件，經法院判處有
      期徒刑3月，如易科罰金，以300元（銀元）折算1 日確定
      ，並於91年5月3日執行完畢，有本院被告全國前案紀錄表
      1份可考，其於5年以內再故意犯本案如事實欄二、三所示
      最重本刑為有期徒刑以上之罪，不論依修正前之刑法第47
      條，或修正後之刑法第47條第1 項之規定，均構成累犯，
      對被告丁○○而言並無有利或不利之情形，自不生新舊法
      比較之問題，除法定本刑死刑、無期徒刑，依法不得加重
      外，就有期徒刑部分，應逕依修正前刑法第47條，論以累
      犯，並依法遞加重其刑。
肆、撤銷原判決及改判之理由：
一、原審對被告四人論罪科刑，固非無見，惟（一）被害人劉增
    壽部分，被告四人係犯結夥三人以上攜帶兇器強盜罪，原審
    認係犯擄人勒贖罪；（二）本案並無證據證明被告丁○○係
    在故鄉台中縣霧峰鄉鄰近之臺中縣太平市○○里○○路電信
    桿中西枝 72左分65左分3約50公尺處路旁山坡下以外之處所
    殺害被害人劉增壽，亦即並無證據足以證明被告丁○○有搬
    移遺棄屍體之行為，原判決認「被告丁○○於不詳地點以不
    詳方式致劉增壽窒息死亡之後，並將屍體載往台中縣霧峰鄉
    鄰近之臺中縣太平市○○里○○路電信桿中西枝72左分65左
    分 3約50公尺處路旁山坡下以遺棄」，而認被告丁○○尚牽
    連犯刑法第247條第1項之遺棄屍體罪；（三）被告等人以劉
    增壽之金融卡提款或轉帳，因金融機關收取手續費，分別為
    7元及18 元，此非被告等人犯罪所得，原判決將其列為犯罪
    所得；（四）又板信商業銀行00000000000000號帳戶及萬通
    商業銀行00000000000000號帳戶係被告丁○○、丙○○共同
    偽造齊俊樑之開戶資料而開設（即原審判決附表八編號四、
    五所載部分），原判決竟認定上開帳戶係被告丁○○購買而
    來之人頭帳戶；（五）被告丁○○就其為遂行對戊○○之擄
    人勒贖而竊盜之沈明河所有CU─1366號車牌，在偵查中供承
    ：「我在濱江街附近之新生公園內用T型扳手偷的」（ 見偵
    字第24195號卷一第226頁），惟原判決竟認定丁○○係持十
    字起子竊取，均有未洽。被告四人提起上訴，否認犯強盜罪
    及擄人勒贖罪，固均無可採，惟原判決既有可議之處，應由
    本院將原判決關於丁○○意圖勒贖而擄人而故意殺被害人（
    被害人劉增壽部分）及共同意圖勒贖而擄人（被害人戊○○
    部分）暨定其執行刑部分；及丙○○意圖勒贖而擄人（被害
    人分別為劉增壽及戊○○）暨定其執行刑部分；及乙○○、
    甲○○部分均撤銷改判。
二、科刑之理由：
（一）主刑及褫奪公權：
    (1)爰審酌被告丁○○、丙○○2 人均正值壯年，被告乙○○
      、甲○○2 人年紀尚輕，於本件犯行時剛滿18歲，竟不思
      循正當途徑獲取財富，而被告丁○○與被害人劉增壽、戊○○均素不相識，僅因貪圖各該被害人財富，即籌劃強盜
      及擄人勒贖，非惟對被害人之身、心及自由、財產等侵害
      甚鉅，且均嚴重破壞社會秩序，尤其各該犯行包括強盜、
      擄人勒贖之事前勘查、探知被害人等資料及如何實施犯行
      等，均由被告丁○○全程掌控，而如事實欄二所示部分被
      告丁○○已取得鉅款，其猶不足而對並無怨隙之被害人劉
      增壽痛下殺手，再令其曝屍荒野，視生命價值為無物，對
      被害人劉增壽家屬造成傷痛逾恆，犯後無悔意，甚且之後
      又另行起意再次為擄人勒贖行為，均足見被告丁○○惡性
      重大，而被告丙○○雖係受被告丁○○之邀參與前述擄人
      勒贖等行為，然由其有參與事前跟蹤被害人戊○○等行徑
      ，可見其參與情節亦深，其犯後復飾詞詭辯，並無悔意，
      而被告乙○○、甲○○2 人均飾詞辯解而未能坦承全部犯
      行，但其2 人並無前科，於本件犯行時甫滿18歲，有本院
      被告前案紀錄表、臺灣臺北地方法院檢察署刑案資料查註
      紀錄表各1 份可按，素行尚可，又係因被告丁○○、丙○○為被告乙○○叔叔之關係始進而受邀參與，所參與之犯
      罪情節較輕微，而如事實欄三所示該次（被害人戊○○部
      分）之勒贖金額尚非甚鉅，且未造成被害人戊○○生命不
      可挽回之遺憾，惟本案犯罪情節重大，所生損害亦鉅等一
      切情狀，分別就被告丁○○強盜殺被害人罪，量處無期徒
      刑；意圖勒贖而擄人罪，量處有期徒刑十五年；就被告丙○○強盜罪，量處有期徒刑十三年；又意圖勒贖而擄人罪
      ，量處有期徒刑十二年；就被告乙○○、甲○○強盜罪，
      各量處有期徒刑九年；又意圖勒贖而擄人罪，各量處有期
      徒刑八年。
    (2)又關於宣告褫奪公權之規定，刑法第37條第2 項原規定，
      宣告6 月以上有期徒刑，依犯罪的性質認為有褫奪公權必
      要，宣告1 年以上10年以下褫奪公權；修正後則規定，宣
      告1 年以上有期徒刑，依犯罪性質認為有褫奪公權必要，
      宣告1年以上10年以下褫奪公權。被告丁○○均受宣告1年
      以上有期徒刑，無論適用新、舊法，結果並無不同，新法
      並非有利於被告，應適用行為時之規定宣告褫奪公權。被
      告丁○○經強盜殺被害人受無期徒刑之宣告部分，均併宣
      告褫奪公權終身，意圖勒贖而擄人部分，宣告褫奪公權八
      年。
    (3)關於刑法第51條第5 款之規定被告行為後業經修正，提高
      多數有期徒刑合併應執行之刑逾30年，新法施行後，應依
      新法第2條第1項之規定，適用最有利於行為人之法律，即
      適用行為時之規定定應執行刑。至刑法第51條第4 款前段
      規定：「宣告之最重刑為無期徒刑者，不執行他刑」，並
      未變更，亦併予敘明。依上揭說明，並分別定被告丁○○
      應執行無期徒刑，褫奪公權終身。被告丙○○應執行有期
      徒刑二十年；被告乙○○、甲○○均應執行有期徒刑十六
      年。
（二）沒收：如事實欄二所示（被害人劉增壽）部分，扣案如附
      表四編號1所示鋁棒2支、如附表一編號14所示電擊棒1 支
      ，均係被告丁○○所有且供其等為強盜被害人劉增壽犯行
      所用之物，業據被告丁○○、丙○○、乙○○、甲○○分
      別供明在卷。關於如事實欄三所示（被害人戊○○）部分
      ，扣案如附表一編號10、16、20、21、22、26所示之Ｔ型
      扳手1 支、絲襪、紅色塑膠繩、黑色衣服各1件暨提款卡3
      張、銀行帳號紀錄單5 張，亦均屬被告丁○○所有，如附
      表一編號27所示假髮、帽子各1 件，則係被告丙○○所有
      ，如附表一編號10所示Ｔ型扳手1 支，係供被告丁○○單
      獨為前述竊取車牌行為所用，扣案如附表一編號16所示之
      絲襪1 件，乃被告丙○○、乙○○、甲○○用以綑綁被害
      人戊○○雙手之物，同編號所示之紅色塑膠繩1 件，乃被
      告丁○○用以綑綁被害人戊○○雙腳之物，同編號所示之
      （頸部縫住之）黑色衣服1件，乃用以套住被害人戊○○
      頭部之物，均屬供限制被害人戊○○行動自由之物，附表
      一編號20、21、22所示之陽信銀行、板信銀行、萬通銀行
      提款卡各1張，附表一編號26所示之銀行帳號紀錄單5張，
      均係擄走被害人戊○○如向其家屬取贖所用之物，至附表
      一編號27所示假髮、帽子各1件，則係被告丙○○至提款
      機提領贖款時為掩飾身分所戴用，均屬供被告共同對被害
      人戊○○擄人勒贖所用之物，亦據被告丁○○、丙○○分
      別供明屬實，各併予宣告沒收。至於扣案如附表一編號28
      所示贓款共76,100元，應發還被害人戊○○之父許信雄，
      核非被告四人或共犯所有之物，其餘如附表所示扣案物品
      亦無積極證據足以證明係供被告四人為上開犯罪所用之物
      ，均無從併予宣告沒收。又被告所用挾持劉增壽所使用之
      尼龍繩及眼罩均非違禁物，亦未扣案，未免執行之困擾，
      故不予宣告沒收。
陸、不另為無罪諭知部分：
一、公訴意旨關於如事實欄二所示部分，另謂(1)被告四人有以共
    同犯意聯絡，推由丙○○持劉增壽所有之臺灣銀行金融卡，
    於91年7月17日下午7時4 分許，至臺北商銀德惠分行提領現
    金1萬2千7元（ 即如起訴書附表一編號一所示部分）；(2)被
    告丙○○有與被告丁○○共同覬覦劉增壽之財產且唯恐其報
    案，而於91年7月18日上午8時許，與被告丁○○挾持意識不
    清之劉增壽至臺中縣太平市黃竹里山區，而共同以殺人及遺
    棄屍體之犯意聯絡，由其中 1人將被害人劉增壽勒斃後，並
    棄屍在前開處所，因認被告丙○○亦涉有殺害劉增壽並予遺
    棄屍體之行為，被告丁○○亦牽連觸犯遺棄屍體罪等語。
二、關於(1)所示部分：
    查觀諸該領款時間被告四人尚未挾持被害人劉增壽，遑論得
    以取得該金融卡領款，實難認此次提款係被告四人所為，惟
    依起訴書犯罪事實欄所載情節及如上述，公訴人認此與其等
    其餘犯行屬裁判上一罪關係，是就前開(1)所示此部分，爰不
    另為被告四人無罪之諭知。
三、關於(2)所示部分：
    訊據被告丙○○堅決否認有與被告丁○○在前揭時地共同殺
    害被害人劉增壽並遺棄屍體等行為，辯稱：91年7 月18日上
    午其在被告甲○○、乙○○先後離去後，未久其認為已無事
    ，亦即下車離去，當時被害人劉增壽仍有呼吸，且尚有被告
    丁○○同坐車上並表示將負責送被害人劉增壽返回住處，迄
    為警借提詢問時才得知被害人劉增壽已死亡等語，而公訴人
    認被告丙○○涉犯此部分罪嫌，係以被告丁○○、丙○○之
    供述、證人王成學證述，及號碼0000000000行動電話門號通
    聯紀錄、該紀錄所示基地臺位置與桃園縣桃園市、觀音鄉等
    處之關係圖、刑事警察局偵一隊報告書、內政部警政署刑事
    警察局測謊鑑驗結果通知書暨說明書、被害人劉增壽如附表
    五所示帳戶之提領紀錄、第一銀行廖育章帳戶明細表、相驗
    屍體證明書、解剖紀錄、內政部警政署刑事警察局ＤＮＡ鑑
    驗書等資料各1份可證等情，為其主要論據。然查：
（一）觀諸各該相驗屍體證明書、解剖紀錄、內政部警政署刑事
      警察局ＤＮＡ鑑驗書等資料，僅足以說明被害人劉增壽死
      亡之事實，被害人劉增壽如附表五所示帳戶之提領紀錄、
      第一銀行廖育章帳戶明細表等，則僅說明被告丙○○在被
      害人劉增壽死亡後尚有繼續提領各該帳戶款項之情形，均
      與被告丙○○有無參與殺害被害人劉增壽者無涉，再參以
      該號碼0000000000 行動電話門號固曾於91年7月18日上午
      11時3分34秒有1次通話使用紀錄，且該次通話所使用之基
      地臺位置在臺北縣泰山鄉○○路○ 段處附近，有各該通聯
      紀錄及相關位置圖在卷供佐，姑不論證人即該次通話紀錄
      之通話對象王成學於警詢時曾證述：該通電話係被告丙○○所撥打，於原審法院審理時則證稱：因時隔太久，已記
      不清楚被告丁○○或丙○○於當日有無與其通話等語（見
      原審卷三第38至41頁），縱使依被告丁○○自承號碼0000
      000000行動電話門號均由其使用，而卷附該電話通聯紀錄
      明顯可見在91年7 月17日、18日該門號與前開0000000000
      門號尚且頻繁互相通話，可知0000000000門號不可能同時
      由被告丁○○所使用，及由被告乙○○於91年12月3 日警
      詢時亦稱被告丙○○曾於同年月17日使用0000000000門號
      與伊聯繫等情，尚堪認斯時0000000000門號應為被告丙○○所使用，然由上述0000000000門號於91年7 月18日上午
      經通話使用之情形，仍僅足以說明使用該行動電話門號使
      用人於上揭時間曾在「臺北縣泰山鄉○○路○ 段」該處出
      現，並不足以推認該人係在91年7 月18日沿國道中山高速
      公路北上，自亦難據以推認該人有在之前南下，進而可疑
      該人曾參與而與被告丁○○共同殺害被害人劉增壽並南下
      將屍體遺棄在前開屍體發現處等情節。
（二）另被告丙○○經以緊張高點法、沉默回答法為測謊鑑驗結
      果，固在「本案參與棄屍之歹徒共有幾個人」之問題反應
      在「2個人」、對於「何人有一起去棄屍」問題反應在「
      丁○○」、對於「劉增壽是如何死亡」問題反應在「被勒
      死的」，而被告丁○○亦對於「何人有一起去棄屍」問題
      反應在「丙○○」，有上開測謊鑑驗說明書1 份可按，然
      該鑑驗結果通知書亦說明此僅表示被告丙○○並未完全說
      實話，參以該說明書亦記載所使用緊張高點法易受受測者
      本身主觀認知（如猜測、聯想）、潛意識及過去經驗等變
      數影響，亦難認僅憑該測謊鑑驗結果即得認被告丙○○有
      為殺害劉增壽之行為；其他查無積極證據足以證明被告丙○○亦有參與被告丁○○共同為殺害被害人劉增壽及遺棄
      屍體之行為，惟因公訴意旨認此與被告丙○○前述論罪科
      刑之強盜犯行（被害人劉增壽）為結合犯之實質上一罪及
      方法結果之牽連關係，此部分爰不另為被告丙○○無罪之
      諭知。
（三）本案並無證據得以證明被告丁○○係在何處殺害被害人劉
      增壽，亦即不能證明係在他處殺害被害人劉增壽後，再載
      往台中縣霧峰鄉鄰近之臺中縣太平市○○里○○路電信桿
      中西枝72左分65左分3 約50公尺處路旁山坡下棄置，業據
      說明如前，因此並無證據足以證明被告丁○○有搬移遺棄
      屍體之行為，有如上述，因公訴人認與強盜殺人部分有方
      法結果之牽連關係，爰就被訴遺棄屍體部分不另為無罪之
      諭知。
據上論斷，應依刑事訴訟法第369條第1項前段、第364條、第299
條第1項前段、第300條，（修正前）刑法第28條、第332條第1項
、第330條第1項、第347條第1項、第339條之2第1項、第2項、第
321條第1項第3款、（修正前）第55條、（修正前）第47條、（
修正前）第37條第1項、（修正前）第51條第4款、第5款、第38
條第1項第2款，判決如主文。
本案經檢察官游明仁到庭執行職務
中　　華　　民　　國　　96　　年　　1 　　月　　18　　日
                  刑事第十庭審判長法  官  吳昭瑩
                                  法  官  楊貴雄
                                  法  官  王梅英
以上正本證明與原本無異。
如不服本判決，應於收受送達後十日內向本院提出上訴書狀，其
未敘述上訴之理由者並得於提起上訴後十日內向本院補提理由書
（均須按他造當事人之人數附繕本）。
                                  書記官  顧哲瑜
中　　華　　民　　國　　96　　年　　1 　　月　　22　　日
附錄：本案論罪科刑法條全文
刑法第321條第1項：
犯竊盜罪而有左列情形之一者，處 6 月以上、 5 年以下有期徒
刑：
一  於夜間侵入住宅或有人居住之建築物、船艦或隱匿其內而犯
之者。
二  毀越門扇、牆垣或其他安全設備而犯之者。
三  攜帶兇器而犯之者。
四  結夥三人以上而犯之者。
五  乘火災、水災或其他災害之際而犯之者。
六  在車站或埠頭而犯之者。
刑法第330條第1項：
犯強盜罪而有第 321 條第 1 項各款情形之一者，處 7 年以上有
期徒刑。
刑法第332條第1項：
犯前條第1項之罪而故意殺人者，處死刑或無期徒刑。
刑法第347條第1項：
意圖勒贖而擄人者，處死刑、無期徒刑或7年以上有期徒刑。
刑法第339條之2
意圖為自己或第3人不法之所有，以不正方法由自動付款設備取
得他人之物者，處3年以下有期徒刑、拘役或1萬元以下罰金。
以前項方法得財產上不法之利益或使第3人得之者，亦同。
附表一：
┌──┬──────────┬───┬──┬──────────┬───┐
│編號│扣  押  之  物      │數  量│編號│扣  押  之  物      │數  量│
├──┼──────────┼───┼──┼──────────┼───┤
│ 1  │強力彈弓            │1支   │ 2  │斧頭刀              │1支   │
├──┼──────────┼───┼──┼──────────┼───┤
│ 3  │西瓜刀              │1支   │ 4  │開山刀              │1支   │
├──┼──────────┼───┼──┼──────────┼───┤
│ 5  │尖刀                │1支   │ 6  │榔頭                │1支   │
├──┼──────────┼───┼──┼──────────┼───┤
│ 7  │尖刀                │1支   │ 8  │鋼珠                │2盒   │
├──┼──────────┼───┼──┼──────────┼───┤
│ 9  │木棍                │1支   │10  │梅花（T型）扳手     │2支   │
├──┼──────────┼───┼──┼──────────┼───┤
│11  │開啟扳手            │1支   │12  │十字起子            │1支   │
├──┼──────────┼───┼──┼──────────┼───┤
│13  │老虎鉗              │1支   │14  │電擊棒              │1支   │
├──┼──────────┼───┼──┼──────────┼───┤
│15  │手套                │1雙   │16  │絲襪、繩子、衣服    │各1件 │
├──┼──────────┼───┼──┼──────────┼───┤
│17  │房屋租賃契約書      │1份   │18  │被害人行事紀錄簿    │1本   │
├──┼──────────┼───┼──┼──────────┼───┤
│19  │汽機車資料          │1批   │20  │陽信銀行金融卡      │1張   │
│    │                    │      │    │卡號：0000000000-0  │      │
├──┼──────────┼───┼──┼──────────┼───┤
│21  │板信銀行金融卡      │1張   │22  │萬通銀行金融卡      │1張   │
│    │卡號：00000000000000│      │    │卡號：00000000000000│      │
├──┼──────────┼───┼──┼──────────┼───┤
│    │臺新銀行金融卡      │      │    │臺北第五信用合作社金│      │
│23  │卡號：00000000000000│1張   │24  │融卡                │1張   │
│    │                    │      │    │卡號：000000000000  │      │
├──┼──────────┼───┼──┼──────────┼───┤
│25  │中興銀行金融卡      │1張   │26  │銀行帳號紀錄單      │5張   │
│    │卡號：000000000000  │      │    │                    │      │
├──┼──────────┼───┼──┼──────────┴───┤
│27  │假髮、帽子          │各1頂 │28  │擄人勒贖得款共計76,100元    │
├──┼──────────┼───┼──┼──────────┬───┤
│    │MOTOROLA行動電話    │      │    │SIEMENS行動電話     │      │
│29  │序號000000000000000 │1支   │30  │序號000000000000000 │1支   │
│    │（門號0000000000）  │      │    │                    │      │
├──┼──────────┼───┼──┼──────────┼───┤
│31  │SIEMENS行動電話     │1支   │32  │SIEMENS行動電話     │1支   │
│    │序號000000000000000 │      │    │序號000000000000000 │      │
├──┼──────────┼───┼──┼──────────┼───┤
│33  │MOTOROLA行動電話    │1支   │34  │MOTOROLA行動電話    │1支   │
│    │序號000000000000000 │      │    │序號000000000000000 │      │
│    │                    │      │    │（門號0000000000）  │      │
└──┴──────────┴───┴──┴──────────┴───┘
附表二：
┌──┬──────────┬───┬──┬──────────┬───┐
│編號│扣  押  之  物      │數  量│編號│扣  押  之  物      │數  量│
├──┼──────────┼───┼──┼──────────┼───┤
│ 1  │水果刀              │5把   │ 2  │萬通商業銀行存摺    │2本   │
├──┼──────────┼───┼──┼──────────┼───┤
│ 3  │華泰商業銀行存摺    │1本   │ 4  │賓士車標誌          │2個   │
├──┼──────────┼───┼──┼──────────┼───┤
│ 5  │白色尼龍手套        │1付   │ 6  │帆布手套            │1付   │
├──┼──────────┼───┼──┼──────────┼───┤
│ 7  │記事簿              │3本   │ 8  │台灣大哥大電信股份有│      │
│    │                    │      │    │限公司SIM卡（門號   │2張   │
│    │                    │      │    │0000000000、0000000 │      │
│    │                    │      │    │444）               │      │
├──┼──────────┼───┼──┼──────────┼───┤
│    │遠傳電信股份有限公司│      │    │台新銀行金融卡      │      │
│ 9  │預付卡（門號0000000 │1張   │10  │帳號0000000000000   │2張   │
│    │683）               │      │    │帳號000000000000000 │      │
└──┴──────────┴───┴──┴──────────┴───┘
附表三：
┌──┬──────────┬───┬──┬──────────┬───┐
│編號│扣  押  之  物      │數  量│編號│扣  押  之  物      │數  量│
├──┼──────────┼───┼──┼──────────┼───┤
│ 1  │半罩式安全帽        │1頂   │ 2  │上衣                │1件   │
├──┼──────────┼───┼──┼──────────┼───┤
│ 3  │皮帶                │1條   │ 4  │MOTOROLA行動電話    │1支   │
│    │                    │      │    │序號000000000000000 │      │
├──┼──────────┼───┼──┼──────────┼───┤
│ 5  │SIEMENS行動電話     │1支   │ 6  │臺北銀行存摺        │      │
│    │序號000000000000000 │      │    │戶名：丙○○        │1本   │
│    │                    │      │    │帳號：000000000000  │      │
└──┴──────────┴───┴──┴──────────┴───┘
附表四：
┌──┬──────────┬───┬──┬──────────┬───┐
│編號│扣  押  之  物      │數  量│編號│扣  押  之  物      │數  量│
├──┼──────────┼───┼──┼──────────┼───┤
│ 1  │鋁棒                │2支   │ 2  │帽子                │2頂   │
├──┼──────────┼───┼──┼──────────┼───┤
│ 3  │西瓜刀              │1支   │ 4  │木劍                │1支   │
└──┴──────────┴───┴──┴──────────┴───┘
附表五：
┌───────────────────────────────────┐
│　　　　　　　　劉增壽金融  遭提款（轉帳）資料（均為新臺幣）　　　　　│
├───┬───┬─────┬─────┬────────┬──────┤
│編號及│      │          │          │                │跨行作業自動│
│日　期│時　間│銀行金融卡│提款銀行　│提領（轉帳）金額│扣手續費及備│
│      │      │          │        　│                │註          │
├───┼───┼─────┼─────┼────────┼──────┤
│1、   │      │          │          │                │            │
│7/17　│23：56│臺灣銀行　│台北五信　│20000       　　│7 　　　　　│
├───┼───┼─────┼─────┼────────┼──────┤
│2、   │      │          │          │                │            │
│7/17　│23：57│臺灣銀行　│台北五信　│20000     　　　│7 　　　　　│
├───┼───┼─────┼─────┼────────┼──────┤
│3、   │      │          │          │                │            │
│7/17　│23：58│臺灣銀行　│台北五信　│20000     　　　│7 　　　　　│
├───┼───┼─────┼─────┼────────┼──────┤
│4、   │      │          │          │                │            │
│7/17　│23：59│臺灣銀行　│台北五信　│20000     　　　│7 　　　　　│
├───┼───┼─────┼─────┼────────┼──────┤
│5、   │      │          │          │                │            │
│7/17　│23：59│臺灣銀行　│台北五信　│20000     　　　│7 　　　　　│
├───┼───┼─────┼─────┼────────┼──────┤
│6、   │      │          │          │                │            │
│7/18　│00：00│　郵局　　│台北五信　│20000     　　　│7 　　　　　│
├───┼───┼─────┼─────┼────────┼──────┤
│7、   │      │          │          │                │            │
│7/18　│00：01│　郵局　　│台北五信　│20000     　　　│7 　　　　　│
├───┼───┼─────┼─────┼────────┼──────┤
│8、   │      │          │          │                │            │
│7/18　│00：02│　郵局　　│台北五信　│20000     　　　│7 　　　　　│
├───┼───┼─────┼─────┼────────┼──────┤
│9、   │      │          │          │                │            │
│7/18　│00：03│　郵局　　│台北五信　│20000     　　　│7 　　　　　│
├───┼───┼─────┼─────┼────────┼──────┤
│10、  │      │          │          │                │            │
│7/18　│00：04│　郵局　　│台北五信　│20000     　　　│7 　　　　　│
├───┼───┼─────┼─────┼────────┼──────┤
│11、  │      │          │          │                │18          │
│7/18　│　　　│　郵局　　│　　　　　│100018      　　│轉帳第一銀行│
│　　　│　　　│　　　　　│　　　　　│　　　　　　　　│新竹東門分行│
├───┼───┼─────┼─────┼────────┼──────┤
│12、  │      │          │          │                │            │
│7/18　│02：07│連江縣農會│建華銀行　│20000     　　　│　　　　　　│
│　　　│　　　│　　　　　│中山分行　│　　　　　　　　│　　　　　　│
├───┼───┼─────┼─────┼────────┼──────┤
│13、  │      │          │          │                │            │
│7/18　│02：07│連江縣農會│建華銀行　│20000     　　　│　　　　　　│
│　　　│　　　│　　　　　│中山分行　│　　　　　　　　│　　　　　　│
├───┼───┼─────┼─────┼────────┼──────┤
│14、  │      │          │          │                │            │
│7/18　│02：08│連江縣農會│建華銀行　│20000     　　　│　　　　　　│
│　　　│　　　│　　　　　│中山分行　│　　　　　　　　│　　　　　　│
├───┼───┼─────┼─────┼────────┼──────┤
│15、  │      │          │          │                │            │
│7/18　│02：09│連江縣農會│建華銀行　│20000     　　　│　　　　　　│
│　　　│　　　│　　　　　│中山分行　│　　　　　　　　│　　　　　　│
├───┼───┼─────┼─────┼────────┼──────┤
│16、  │      │          │          │                │            │
│7/18　│02：10│連江縣農會│建華銀行　│20000     　　　│　　　　　　│
│　　　│　　　│　　　　　│中山分行　│　　　　　　　　│　　　　　　│
├───┼───┼─────┼─────┼────────┼──────┤
│17、  │      │          │          │                │            │
│7/18　│16：02│連江縣農會│台北銀行　│20000     　　　│　　　　　　│
│　　　│　　　│　　　　　│長安分行　│　　　　　　　　│　　　　　　│
├───┼───┼─────┼─────┼────────┼──────┤
│18、  │      │          │          │                │            │
│7/18　│16：03│連江縣農會│台北銀行　│20000     　　　│　　　　　　│
│　　　│　　　│　　　　　│長安分行　│　　　　　　　　│　　　　　　│
├───┼───┼─────┼─────┼────────┼──────┤
│19、  │      │          │          │                │            │
│7/18　│16：03│連江縣農會│台北銀行　│20000     　　　│　　　　　　│
│　　　│　　　│　　　　　│長安分行　│　　　　　　　　│　　　　　　│
├───┼───┼─────┼─────┼────────┼──────┤
│20、  │      │          │          │                │            │
│7/18　│16：04│連江縣農會│台北銀行　│20000     　　　│　　　　　　│
│　　　│　　　│　　　　　│長安分行　│　　　　　　　　│　　　　　　│
├───┼───┼─────┼─────┼────────┼──────┤
│21、  │      │          │          │                │            │
│7/18　│16：05│連江縣農會│台北銀行　│10000     　　　│　　　　　　│
│　　　│　　　│　　　　　│長安分行　│　　　　　　　　│　　　　　　│
├───┼───┼─────┼─────┼────────┼──────┤
│22、  │      │          │          │                │            │
│7/18　│16：10│誠泰銀行　│華南銀行　│20000     　　　│7 　　　　　│
│　　　│　　　│　　　　　│長安分行　│　　　　　　　　│　　　　　　│
├───┼───┼─────┼─────┼────────┼──────┤
│23、  │      │          │          │                │            │
│7/18　│16：10│誠泰銀行　│華南銀行　│20000     　　　│7 　　　　　│
│　　　│　　　│　　　　　│長安分行　│　　　　　　　　│　　　　　　│
├───┼───┼─────┼─────┼────────┼──────┤
│24、  │      │          │          │                │            │
│7/18　│16：11│誠泰銀行　│華南銀行　│20000     　　　│7 　　　　　│
│　　　│　　　│　　　　　│長安分行　│　　　　　　　　│　　　　　　│
├───┼───┼─────┼─────┼────────┼──────┤
│25、  │      │          │          │                │            │
│7/18　│16：12│誠泰銀行　│華南銀行　│20000     　　　│7 　　　　　│
│　　　│　　　│　　　　　│長安分行　│　　　　　　　　│　　　　　　│
├───┼───┼─────┼─────┼────────┼──────┤
│26、  │      │          │          │                │            │
│7/18　│16：12│誠泰銀行　│華南銀行　│20000     　　　│7 　　　　　│
│　　　│　　　│　　　　　│長安分行　│　　　　　　　　│　　　　　　│
├───┼───┼─────┼─────┼────────┼──────┤
│27    │      │          │          │                │            │
│7/19　│09：27│誠泰銀行　│第一銀行　│20000     　　　│7 　　　　　│
│　　　│　　　│　　　　　│中山分行　│　　　　　　　　│　　　　　　│
├───┼───┼─────┼─────┼────────┼──────┤
│28、  │      │          │          │                │18          │
│7/19　│　　　│誠泰銀行　│第一銀行　│75000     　　　│轉帳第一銀行│
│　　　│　　　│　　　　　│中山分行　│　　　　　　　　│新竹東門分行│
├───┼───┼─────┼─────┼────────┼──────┤
│29、  │      │          │          │                │18          │
│7/20　│08：15│　郵局　　│陽信商銀　│100000      　　│轉帳第一銀行│
│　　　│　　　│　　　　　│中興分行　│　　　　　　　　│新竹東門分行│
├───┼───┼─────┼─────┼────────┼──────┤
│30、  │      │          │          │                │18          │
│7/21　│09：11│　郵局　　│陽信商銀　│100000      　　│轉帳第一銀行│
│　　　│　　　│　　　　　│中興分行　│　　　　　　　　│新竹東門分行│
├───┼───┼─────┼─────┼────────┼──────┤
│31、  │      │          │          │                │18          │
│7/22　│10：39│　郵局　　│陽信商銀　│100000      　　│轉帳第一銀行│
│　　　│　　　│　　　　　│中興分行　│　　　　　　　　│新竹東門分行│
├───┼───┼─────┼─────┼────────┼──────┤
│32、  │      │          │          │                │18          │
│7/22　│　　　│臺灣銀行　│臺灣銀行　│100000      　　│轉帳第一銀行│
│　　　│　　　│　　　　　│　　　　　│　　　　　　　　│新竹東門分行│
├───┼───┼─────┼─────┼────────┼──────┤
│33、  │      │          │          │                │18          │
│7/22　│　　　│臺灣銀行　│臺灣銀行　│100000      　　│轉帳第一銀行│
│　　　│　　　│　　　　　│　　　　　│　　　　　　　　│新竹東門分行│
├───┼───┼─────┼─────┼────────┼──────┤
│34、  │      │          │          │                │18          │
│7/22　│　　　│臺灣銀行　│臺灣銀行　│100000      　　│轉帳第一銀行│
│　　　│　　　│　　　　　│　　　　　│　　　　　　　　│新竹東門分行│
├───┼───┼─────┼─────┼────────┼──────┤
│35、  │      │          │          │                │18          │
│7/22　│　　　│臺灣銀行　│臺灣銀行　│100000      　　│轉帳第一銀行│
│　　　│　　　│　　　　　│　　　　　│　　　　　　　　│新竹東門分行│
├───┼───┼─────┼─────┼────────┼──────┤
│36、  │      │          │          │                │18          │
│7/22　│　　　│臺灣銀行　│臺灣銀行　│100000      　　│轉帳第一銀行│
│　　　│　　　│　　　　　│　　　　　│　　　　　　　　│新竹東門分行│
├───┼───┼─────┼─────┼────────┼──────┤
│37、  │      │          │          │                │18          │
│7/22　│　　　│臺灣銀行　│臺灣銀行　│100000      　　│轉帳第一銀行│
│　　　│　　　│　　　　　│　　　　　│　　　　　　　　│新竹東門分行│
├───┼───┼─────┼─────┼────────┼──────┤
│38、  │      │          │          │                │18          │
│7/22　│　　　│臺灣銀行　│臺灣銀行　│100000      　　│轉帳第一銀行│
│　　　│　　　│　　　　　│　　　　　│　　　　　　　　│新竹東門分行│
├───┼───┼─────┼─────┼────────┼──────┤
│39、  │      │          │          │                │18          │
│7/23　│　　　│臺灣銀行　│臺灣銀行　│100000      　　│轉帳第一銀行│
│　　　│　　　│　　　　　│　　　　　│　　　　　　　　│新竹東門分行│
├───┼───┼─────┼─────┼────────┼──────┤
│40、  │      │          │          │                │18          │
│7/23　│　　　│　郵局　　│臺灣企銀　│100000      　　│轉帳第一銀行│
│　　　│　　　│　　　　　│台北分行　│　　　　　　　　│新竹東門分行│
├───┼───┼─────┼─────┼────────┼──────┤
│41、  │      │          │          │                │18          │
│7/23　│　　　│　郵局　　│臺灣企銀　│100000      　　│轉帳第一銀行│
│　　　│　　　│　　　　　│臺北分行　│　　　　　　　　│新竹東門分行│
├───┼───┼─────┼─────┼────────┼──────┤
│42、  │      │          │          │                │18          │
│7/23　│　　　│　郵局　　│陽信商銀　│100000      　　│轉帳第一銀行│
│　　　│　　　│　　　　　│中興分行　│　　　　　　　　│新竹東門分行│
├───┼───┼─────┼─────┼────────┼──────┤
│43、  │      │          │          │                │18          │
│7/23　│　　　│　郵局　　│陽信商銀　│100000      　　│轉帳第一銀行│
│　　　│　　　│　　　　　│中興分行　│　　　　　　　　│新竹東門分行│
├───┼───┼─────┼─────┼────────┼──────┤
│44、  │      │          │          │                │            │
│7/23　│09：48│　郵局　　│陽信商銀　│20000     　　　│7 　　　　　│
│　　　│　　　│　　　　　│中興分行　│　　　　　　　　│　　　　　　│
├───┼───┼─────┼─────┼────────┼──────┤
│45、  │      │          │          │                │            │
│7/23　│09：49│　郵局　　│陽信商銀　│20000     　　　│7 　　　　　│
│　　　│　　　│　　　　　│中興分行　│　　　　　　　　│　　　　　　│
├───┼───┼─────┼─────┼────────┼──────┤
│46、  │      │          │          │                │            │
│7/23　│09：49│　郵局　　│陽信商銀　│20000     　　　│7 　　　　　│
│　　　│　　　│　　　　　│中興分行　│　　　　　　　　│　　　　　　│
├───┼───┼─────┼─────┼────────┼──────┤
│47、  │      │          │          │                │            │
│7/23　│09：50│　郵局　　│陽信商銀　│20000     　　　│7 　　　　　│
│　　　│　　　│　　　　　│中興分行　│　　　　　　　　│　　　　　　│
├───┼───┼─────┼─────┼────────┼──────┤
│48、  │      │          │          │                │            │
│7/23　│09：50│　郵局　　│陽信商銀　│1000    　　　　│7 　　　　　│
│　　　│　　　│　　　　　│中興分行　│　　　　　　　　│　　　　　　│
├───┼───┼─────┼─────┼────────┼──────┤
│49、  │      │          │          │                │            │
│7/23　│09：51│臺灣銀行　│陽信商銀　│20000     　　　│7 　　　　　│
│　　　│　　　│　　　　　│中興分行　│　　　　　　　　│　　　　　　│
├───┼───┼─────┼─────┼────────┼──────┤
│50、  │      │          │          │                │            │
│7/23　│09：51│臺灣銀行　│陽信商銀　│20000     　　　│7 　　　　　│
│　　　│　　　│　　　　　│中興分行　│　　　　　　　　│　　　　　　│
├───┼───┼─────┼─────┼────────┼──────┤
│51、  │      │          │          │                │            │
│7/23　│09：52│臺灣銀行　│陽信商銀　│20000     　　　│7 　　　　　│
│　　　│　　　│　　　　　│中興分行　│　　　　　　　　│　　　　　　│
├───┼───┼─────┼─────┼────────┼──────┤
│52、  │      │          │          │                │            │
│7/23　│10：57│誠泰銀行　│臺北銀行　│500   　　　　　│7 　　　　　│
│　　　│　　　│　　　　　│長安分行　│　　　　　　　　│　　　　　　│
├───┼───┼─────┼─────┼────────┼──────┤
│53、  │      │          │          │                │            │
│7/23　│10：58│連江縣農會│臺北銀行　│600   　　　　　│　　　　　　│
│　　　│　　　│　　　　　│長安分行　│　　　　　　　　│　　　　　　│
├───┼───┼─────┼─────┼────────┼──────┤
│54、  │      │          │          │                │            │
│7/23　│10：59│臺灣銀行　│臺北銀行　│4500    　　　　│7 　　　　　│
│　　　│　　　│　　　　　│長安分行　│　　　　　　　　│　　　　　　│
├───┼───┼─────┼─────┼────────┼──────┤
│　　　│　　　│　　　　　│　 總計　 │0000000       　│　　　　　　│
│　　　│　　　│　　　　　│　　　　　│　　　　　　　　│　　　　　　│
└───┴───┴─────┴─────┴────────┴──────┘
附表六：
┌──┬──────────┬───┬──┬──────────┬───┐
│編號│扣  押  之  物      │數  量│編號│扣  押  之  物      │數  量│
├──┼──────────┼───┼──┼──────────┼───┤
│ 1  │水邁礦泉水寶特瓶    │1個   │ 2  │葡萄露桶            │1個   │
├──┼──────────┼───┼──┼──────────┼───┤
│ 3  │清境礦泉水空瓶      │2個   │ 4  │臺灣啤酒綠色瓶      │1個   │
├──┼──────────┼───┼──┼──────────┼───┤
│ 5  │臺灣啤酒褐色瓶      │2個   │ 6  │光泉鮮果多瓶        │1個   │
├──┼──────────┼───┼──┼──────────┼───┤
│ 7  │烏梅酒瓶            │1個   │ 8  │不明液體            │11瓶  │
└──┴──────────┴───┴──┴──────────┴───┘
